臺灣基隆地方法院刑事判決　　　　　　　 96年度訴字第410號
公　訴　人　臺灣基隆地方法院檢察署檢察官
被　　　告　丁○○
　　　　　　　　　　（現羈押在臺灣基隆看守所）
指定辯護人　本院公設辯護人乙○○
被　　　告　戊○○
　　　　　　　　　　現在服役.
上　一　人
選任辯護人　鄭文婷　律師
上列被告因違反毒品危害防制條例案件，經檢察官提起公訴（96
年度偵字第493、805、1609、1073、1074號），本院判決如下：
    主  文
丁○○未經許可，出借可發射子彈具有殺傷力之改造手槍，處有
期徒刑伍年陸月，併科罰金新臺幣拾萬元，罰金如易服勞役，以
新臺幣壹仟元折算壹日；扣案之仿FN廠半自動手槍製造之改造手
槍貳枝（各含彈匣壹個，槍枝管制編號分別為：0000000
000、0000000000）、直徑八釐米且具有殺傷力之
土造子彈貳顆、土造金屬槍管壹支，均沒收。又明知為禁藥而轉
讓，處有期徒刑拾月，減為有期徒刑伍月；扣案之第二級毒品甲
基安非他命壹包（驗餘後毛重肆點伍玖捌公克）併同無從與之析
離之分裝袋壹只，均沒收銷燬。又轉讓第三級毒品，處有期徒刑
陸月，減為有期徒刑月。又轉讓第三級毒品，處有期徒刑陸月
，減為有期徒刑月。又轉讓第三級毒品達行政院公告之一定數
量，處有期徒刑捌月，減為有期徒刑肆月；扣案之第三級毒品愷
他命肆包（驗餘後毛重合計貳肆點壹壹貳公克），併同無從與之
析離之分裝袋肆只，均沒收。又共同販賣第三級毒品，處有期徒
刑伍年陸月；犯罪所得新臺幣萬元，沒收之，如全部或一部不
能沒收時，以其財產抵償之。又共同販賣第三級毒品，處有期徒
刑伍年陸月，犯罪所得新臺幣仟陸佰元，沒收之，如全部或一
部不能沒收時，以其財產抵償之。應執行有期徒刑拾柒年，併科
罰金新臺幣拾萬元，罰金如易服勞役，以新臺幣壹仟元折算壹日
。扣案之仿FN廠半自動手槍製造之改造手槍貳枝（各含彈匣壹個
，槍枝管制編號分別為：0000000000、000000
0000）、直徑八釐米且具有殺傷力之土造子彈貳顆、土造金
屬槍管壹支、第三級毒品愷他命肆包（驗餘後毛重合計貳肆點壹
壹貳公克），併同無從與之析離之分裝袋肆只，均沒收；第二級
毒品甲基安非他命壹包（驗餘後毛重肆點伍玖捌公克）併同無從
與之析離之分裝袋壹只，均沒收銷燬；犯罪所得新臺幣萬元、
仟陸佰元，均沒收之，如全部或一部不能沒收時，併均以其財
產抵償之。
戊○○持有第二級毒品，處拘役拾日，如易科罰金，以新臺幣
壹仟元折算壹日，減為拘役拾伍日，如易科罰金，以新臺幣壹仟
元折算壹日，扣案之第二級毒品甲基安非他命壹包（驗餘後毛重
肆點伍玖捌公克）併同無從與之析離之分裝袋壹只，均沒收銷燬
。又持有第二級毒品，處拘役拾日，如易科罰金，以新臺幣壹
仟元折算壹日，減為拘役拾伍日，如易科罰金，以新臺幣壹仟元
折算壹日，扣案之第二級毒品亞甲基雙氧甲基安非他命（即俗稱
之「MDMA」）玖顆，均沒收銷燬。應執行拘役貳拾日，如易科罰
金，以新臺幣壹仟元折算壹日，扣案之第二級毒品甲基安非他命
壹包（驗餘後毛重肆點伍玖捌公克）併同無從與之析離之分裝袋
壹只及第二級毒品亞甲基雙氧甲基安非他命（即俗稱之「MDMA」
）玖顆，均沒收銷燬。
戊○○共同販賣第三級毒品，處有期徒刑伍年陸月；犯罪所得新
臺幣仟陸佰元，沒收之，如全部或一部不能沒收時，以其財產
抵償之。
    事  實
一、丁○○被訴違反槍砲彈藥刀械管制條例之犯罪事實：
  (一)丁○○明知槍砲彈藥刀械管制條例所列管之槍砲、子彈及槍
    砲之主要組成零件，非經主管機關許可，不得擅自持有，猶
    於民國94年初之某日，以現金新臺幣（下同）50,000元左右
    之對價，經由網購方式，在臺北市中山區○○○○路咖啡店
    內，向姓名、年籍不詳之成年男子購入業經主管機關公告查
    禁且具有殺傷力之改造手槍2 把（均係仿FN廠半自動手槍製
    造，並換裝土造金屬槍管改造而成，且各含彈匣1 個；其槍
    枝管制編號則分別為0000000000【下稱第一把槍】、000000
    0000【下稱第二把槍】），並同時獲贈由該名成年男子伴隨
    上開改造手搶2 把所無償轉讓之直徑8mm 且具有殺傷力之土
    造子彈4 顆（其中2 顆業經試謝而已喪失子彈之外觀暨其功
    能）、直徑8mm 而不具殺傷力之土造子彈2 顆、槍砲主要組
    成零件土造金屬槍管1 支及信號彈6 顆，並自斯時起，未經
    主管機關許可而持有槍砲彈藥刀械管制條例所列管之上開具
    有殺傷力之改造手槍2 把、具有殺傷力之土造子彈4 顆（其
    中2 顆業經試謝而已喪失子彈之外觀暨其功能）及槍砲之主
    要組成零件即上開土造金屬槍管1 支；其間，丁○○或一度
    將上開具有殺傷力之改造手槍2 把、具有殺傷力之土造子彈
    4 顆、土造金屬槍管1 支、直徑8mm 而不具殺傷力之土造子
    彈2 顆及信號彈6 顆藏放在桃園縣桃園市○○路○ 段116 巷
    5 號9 樓之自己住處，或一度起出如下所述具有殺傷力之改
    造手槍1 把暨具有殺傷力之土造子彈4 顆出借張育豪，而與
    張育豪藉如下所述方式共同持有（詳見下述(二)），或為逃避
    檢警查緝而起出未曾出借之另一把具有殺傷力之改造手槍暨
    土造金屬槍管1 支、直徑8mm 而不具殺傷力之土造子彈2 顆
    、信號彈6 顆，並將之改藏放在新竹縣新竹市○○○街116
    號203 室之自己另址住處。
  (二)緣丁○○與張育豪素有交情；茲以張育豪前於93年10月18日
    ，為臂助胞弟張育嘉隱暪其施用毒品犯行（按：張育嘉當時
    正在服役而具備現役軍人身分，是倘其施用毒品犯行曝光，
    則恐遭軍法審判），乃夥同張育嘉遺棄因施用毒品過量以致
    引發肺炎身故之陳銘揚屍體，致與陳銘揚之至親好友互生閒
    隙（按：陳銘揚係因夥同張育嘉施用毒品過量以致引發肺炎
    ，於93年10月18日不治死亡；又張育豪、張育嘉所涉遺棄屍
    體另案，業由本院以95年度訴字第53號判決張育豪、張育嘉
    各有期徒刑六月，並經臺灣高等法院以95年度上訴字第1569
    號判決駁回上訴而告確定）。乃張育豪為求傍身，竟向摰友
    丁○○商借如前揭(一)所述而具有殺傷力之「第一把槍」（含
    彈匣1 個；槍枝管制編號為0000000000）暨具有殺傷力且直
    徑8mm 之土造子彈4 顆；而丁○○則明知上開改造手槍暨其
    土造子彈均屬槍砲彈藥刀械管制條例所列管之槍枝、子彈，
    非經主管機關許可，不得擅自持有、轉讓、出租或出借，猶
    囿於自己與張家豪之故舊情誼，旋不問情由，於95年9 月、
    10月間之某日，在基隆市○○路附近，將其自94年初起，因
    前述原因而非法持有迄今之「第一把槍」（含彈匣1 個）暨
    具有殺傷力、直徑8mm 之土造子彈4 顆，一併交付予張育豪
    ，以此方式未經許可而出借槍砲彈藥刀械管制條例所列管之
    槍枝、子彈，而與張育豪共同非法持有上開槍、彈，並由張
    育豪將之藏放在基隆市○○街3 巷29號之張育豪住處（張育
    豪因之涉嫌非法持有管制槍、彈部分，則另由本院以95年度
    訴字第986 號判決罪刑在案，惟迄尚未告確定）。
  (三)嗣則為警先於95年10月19日下午5 時，在基隆市○○街3 巷
    29號之張育豪住處搜索查扣上開「第一把槍」（含「彈匣」
    、槍枝管制編號為0000000000）暨具有殺傷力且直徑8mm 土
    造子彈4 顆（其中2 顆業經試謝而已喪失子彈之外觀暨其功
    能）；再於95年12月22日中午12時，在新竹縣新竹市○○○
    街116 號203 室之丁○○住處搜索查扣上開「第二把槍」（
    含彈匣1 個、槍枝管制編號0000000000）、直徑8mm 且不具
    殺傷力之土造子彈2 顆、槍砲主要組成零件土造金屬槍管1
    支及信號彈6 顆，始悉上情。
二、丁○○被訴轉讓甲基安非他命、愷他命及販賣愷他命之犯罪
    事實，暨戊○○被訴持有甲基安非他命、亞甲基雙氧甲基安
    非他命（3,4-Methylenedioxy methamphetamine」，即俗稱
    之「MDMA」）及販賣愷他命之犯罪事實：
  (一)緣丁○○（綽號「阿偉」）與戊○○（綽號「阿德」）素有
    交情；又戊○○平日固有施用第三級毒品愷他命（Ketamine
    ，又稱「Ｋ他命」）之習性，惟則迄無施用第二級毒品安非
    他命類之經驗。乃戊○○明知甲基安非他命係屬具有成癮性
    、濫用性暨社會危害性之管制藥品，並業經毒品危害防制條
    例明定列管為第二級管制毒品，猶因一時好奇，而於95年10
    月間之某日，央求其摯友丁○○無償贈與甲基安非他命1 包
    （驗餘後含袋毛重4.598 公克）；而丁○○則亦明知甲基安
    非他命係屬毒品危害防制條例所明定列管之第二級毒品，併
    同屬藥事法所管制規範之「禁藥」而不得轉讓，猶囿於自己
    與戊○○之故舊情誼，於前開時、地，依其所請而無償贈與
    甲基安非他命1 包（驗餘後含袋毛重4.598 公克），明知為
    禁藥而為轉讓；戊○○遂自斯時起，無故持有第二級毒品甲
    基安非他命，迨95年12月22日為警查獲時止（戊○○未經施
    用旋為警查獲扣案）。
  (二)戊○○明知亞甲基雙氧甲基安非他命（以下均簡稱「MDMA」
    ）亦同屬具有成癮性、濫用性暨社會危害性之管制藥品，並
    業經毒品危害防制條例明定列管為第二級管制毒品，猶於95
    年12月22日以前之同年月某日，在臺北市某不詳酒吧，基於
    自行施用之目的，向姓名年籍不詳綽號「阿源」之成年男子
    價購而一次取得「MDMA」10顆，藉以無故持有第二級毒品「
    MDMA」，迨95年12月22日為警查獲時止（戊○○未經施用旋
    為警查獲扣案；惟送驗後僅餘9 顆）。
  (三)丁○○明知愷他命（Ketamine，又稱「Ｋ他命」）係屬毒品
    危害防制條例所明定列管之第三級毒品，不得擅自轉讓，猶
    自95年10月間之某日起，或1 次在新竹縣新竹交流道附近某
    處，或2 次在臺北縣三重市○○○○道附近某處，因戊○○
    央求而無償贈與份量不等之第三級愷他命，藉以非法轉讓第
    三級毒品3 次，平均1 個月1 次。又丁○○第3 次無償轉讓
    之時間，係介於95年12月5 日迄95年12月22日間之某日；而
    其第1 次、第2 次無償轉讓之第三級毒品愷他命，雖其毛重
    均幾近20公克，然則未至行政院於93年1 月7 日公布「轉讓
    持有毒品加重其刑之數量標準」第二條第三款之「淨重20公
    克」標準（且均已施用告罄）；至其第3 次所無償轉讓之第
    三級毒品愷他命，則因毛重已幾近30公克，而顯然超過上開
    「淨重20公克」之標準（且僅部分業經施用告罄，至其未及
    施用旋為員警查獲扣案者，則猶有4 包，驗餘後含袋毛重則
    總計為24.112公克）。
  (四)丁○○明知愷他命係毒品危害防制條例所明定列管之第三級
    毒品，不得非法持有、販賣，猶意圖營利，或與女友翁佳琪
    基於犯意聯絡（按：翁佳琪涉嫌販賣第三級毒品部分，業由
    本院以96年度訴字第281 號審結並判處罪刑在案，惟迄尚未
    告確定），或與戊○○基於犯意聯絡，分別為下列2 起販賣
    第三級毒品之犯行：
  1.緣95年11月23日某時，戊○○致電丁○○，對之為擬價購第
    三級毒品愷他命之表示；乃丁○○明知愷他命係毒品危害防
    制條例所明定列管之第三級毒品，不得非法持有、販賣，猶
    不回絕關此要約，進而基於營利之意圖暨販賣第三級毒品愷
    他命之故意，允諾代其洽尋愷他命之毒品貨源。95年11月23
    日晚間10時23分43秒，戊○○再度以自己持用之「00000000
    00」行動門號，致電丁○○持用之「0000000000」行動門號
    （「0000000000」行動門號係丁○○借其女友翁佳琪之名義
    所申辦持用），並於電話中與丁○○達成「愷他命50公克、
    買賣價金30,000元」之買賣合意，丁○○遂即邀約戊○○趕
    往其隨後預定所在之基隆市百福社區撞球場以進行愷他命之
    買賣交易。未幾，戊○○果依約車抵基隆市百福社區撞球場
    門口，乃適逢丁○○撞球興起、無暇分身；又為免戊○○久
    候不耐，丁○○遂指示在場觀賽之女友翁佳琪將重達50公克
    之愷他命持往場外（撞球場門口）面交戊○○，並代為點算
    收取買賣價金。乃翁佳琪明知丁○○所指示交託者，即屬第
    三級毒品愷他命之販賣事宜，猶不嚴詞拒絕丁○○之請託，
    藉此與丁○○達成犯意之聯絡，繼而代丁○○將重達50公克
    之愷他命攜往場外（撞球場門口）面交戊○○，再將戊○○
    當場給付之買賣價金30,000元攜返場內轉由丁○○點收，而
    與丁○○共同販賣第三級毒品愷他命資以牟利。
  2.緣丙○○（綽號「小高」）因與丁○○互有交往，而知悉丁○○素有對外販賣第三級毒品愷他命之門路。95年12月4 日
    凌晨2 時左右，丙○○一時興起，遂亦致電丁○○，對之為
    擬價購第三級毒品愷他命之表示；乃丁○○明知愷他命係毒
    品危害防制條例所明定列管之第三級毒品，不得非法持有、
    販賣，猶不回絕關此要約，進而基於營利之意圖暨販賣第三
    級毒品愷他命之故意，允諾代其洽尋愷他命之毒品貨源。其
    後，彼2 人雖以「0000000000」行動門號（係由丙○○個人
    持用）及「0000000000」行動門號（係由丁○○個人持用）
    持續聯絡，然丁○○一時之間竟苦無調貨門路。同日凌晨4
    時47分24秒，丁○○憶起摯友戊○○甫於95年11月23日向自
    己販入愷他命50公克（參見前揭1.），遂以自己持用之「00
    00000000」行動門號致電戊○○持用之「0000000000」行動
    門號告稱：「阿德（戊○○之綽號），你到三重去；你到三
    重去有一個加油站，我有一個朋友在那，你拿3 克給他，收
    他3,600 元... 你到三重交流道下去那個7-11那等。」適丙○○於彼2 人通話期間之同日凌晨4 時49分，又以「000000
    0000」行動門號致電丁○○持用之「0000000000」行動門號
    ，丁○○遂先結束與戊○○之通話，並即轉接丙○○之來電
    ，而與丙○○就第三級毒品愷他命之交易時地（該通結束通
    話後，旋至三重交流道附近7-11便利商店之馬路邊，與駕駛
    紅色喜美到場者進行交易）暨其交易數量價額（愷他命3 公
    克、買賣價金3,600 元）達成明確合意。雙方共識既成，丙○○乃於結束通話後，即往三重交流道附近7-11便利商店之
    馬路邊等候；至丁○○則再於同日凌晨4 時51分26秒，以自
    己持用之「0000000000」行動門號二度致電戊○○持用之「
    0000000000」行動門號告稱：「你從三重交流道下去直走就
    看得到7-11；我有跟他講你開一部紅色喜美，那他有戴一支
    眼鏡，你跟他收3,600 元；你秤含袋0.3 給他就好了。」並
    經戊○○之明確應答而與丁○○達成犯意之聯絡。其後，戊○○果於通話結束後，駕駛8F-4976 號紅色喜美自小客車抵
    達三重交流道附近7-11便利商店之馬路邊，繼而停駛於業已
    在路旁等候之丙○○身前、操控副駕駛座車窗（即其右前車
    窗）使之緩降而下；丙○○見果有丁○○所稱之紅色車輛依
    約駛抵，乃逕將買賣價金3,600 元拋入車內予戊○○收執，
    繼而如願取得戊○○由車內拋出重達（含袋）約3 公克之第
    三級毒品愷他命。丁○○、戊○○遂藉此方式共同完成本次
    販賣第三級毒品愷他命以資牟利之行為。
  (五)嗣則為警先於95年12月22日中午12時，在新竹縣新竹市○○○街116 號203 室之丁○○住處，搜索查獲丁○○女友翁佳
    琪（丁○○當時適未在場），暨依法查扣丁○○所有之第二
    級毒品安非他命、大麻、MDMA及第三級毒品愷他命等物（惟
    其各項扣案毒品，則與本案悉無關聯，而非依法得併予隨案
    沒收或沒收銷燬之物；又丁○○所涉施用第二級毒品罪嫌部
    分，則另經臺灣臺北地方法院以95年度毒聲字第131 號裁定
    觀察、勒戒後【期間自95年12月20日起，至96年2月7 日止
    】，認無繼續施用毒品之傾向，而由臺灣臺北地方法院檢察
    署檢察官於96年2 月14日，以95年度毒偵緝字第367 號為不
    起訴處分確定）；再於同日下午2 時45分，在臺北市○○路
    296 巷15號之戊○○住處搜索查獲，並依法查扣丁○○於95
    年10月間無償轉讓予戊○○之甲基安非他命1 包（驗餘後含
    袋毛重4.598 公克，參見前揭(一)）、丁○○於95年12月5 日
    迄95年12月22日以前之某日，第3 次無償轉讓予戊○○而未
    經施用完畢之第三級毒品愷他命4 包（驗餘後含袋毛重24.1
    12公克，參見前揭(三)）及戊○○向姓名年籍不詳綽號「阿源
    」之成年男子價購而一次取得「MDMA」10顆，參見前揭(二)惟
    送驗後僅餘9 顆），始悉上情。
三、案經基隆市警察局移送臺灣基隆地方法院檢察署檢察官偵查
    起訴。
    理  由
一、證據能力
  (一)關於被告之歷次自白或陳述
    按被告自白是否具備證據能力，祇以該項自白是否出於供述
    者之真意而定；即被告自白是否出於「任意」，屬「證據能
    力」層次之問題，應最優先於犯罪事實而為調查，至被告自
    白是否「真實」，則屬「證明力」層次之問題，為免法院過
    早產生先入為主之成見，法律業已明定非俟有關犯罪事實之
    其他證據均已調查完畢，不得先行調查（刑事訴訟法第一百
    六十一條之三規定參照）。蓋「證據能力」所強調者，實為
    其作為認定被告犯罪證據之資格，此與其內容究否足以證明
    被告犯罪之「證明力」（即所自白之內容究否與事實相符）
    ，尚有層次上之差別，不容混為一談。準此以言，有關被告
    自白「證據能力」所應審究者，當亦僅止於其自白內容，究
    否確係出於供述者即被告真意之違反（即其「任意性」之未
    備），反面言之，即被告自白究否係「取供者」藉強暴、脅
    迫、利誘、詐欺、疲勞訊問、違法羈押或其他不正方法所取
    得（即其「信用性」之未備）。茲被告戊○○之辯護人固泛
    指「被告戊○○之歷次自白或陳述」均無證據能力，並稱「
    被告戊○○並未自白犯罪，不足以證明本案犯罪事實」云云
    （參見本院卷第141 頁）；惟觀其所指事由，首即顯非「證
    據能力」所得論斷，而純屬「被告自白（陳述）究否與事實
    相符」之證據價值（「證明力」）所應判斷！實則，姑不論
    本案被告歷次所陳內容究否與真實相符（此乃「證明力」層
    次之問題，已如前述），彼等所供概係出於其一己真意，此
    業據彼等一致敘明在卷（被告丁○○部分，見本院卷第78頁
    、第168 頁；被告戊○○部分，見本院卷第168 頁），尤以
    本院自形式上觀察其歷次自白或陳述之作成、取得，亦未見
    有何「供述者」之「任意性」違反，或「取供者」之「信用
    性」未備等應予排除其證據適格地位之情事，則其「任意性
    」及「信用性」之足供擔保，當無可疑，並應認為彼等歷次
    之自白或陳述，俱有證據能力，亦即：(甲)被告丁○○之歷次
    自白或陳述，「之於被告丁○○本人」而言；(乙)被告戊○○
    之歷次自白或陳述，「之於被告戊○○本人」而言，均屬適
    格之證據（即得為證據之適格能力），而得分別恃為本院審
    判之依據（惟自白「證明力」之具備，則須具備刑事訴訟法
    第一百五十六條第二項後段所指之「真實性」；且依同條第
    一項規定，被告自白尚不得作為有罪判決之唯一證據）。至
    被告戊○○之辯護人雖併指「被告丁○○之歷次自白或陳述
    」亦無證據能力云云（參見本院卷第141 頁），然「被告丁○○之歷次自白或陳述」究否具備證據能力，實非被告戊○○或戊○○辯護人所得代為主張，蓋「丁○○歷次供述」之
    於「被告戊○○」而言，究否具備證據能力乙節，應係如後
    所述(二)之「傳聞證據法則」方得探究，此對照被告戊○○辯
    護人所恃以抗辯之事由（即「被告以外之人於審判外之陳述
    」；參見本院卷第141 頁）益足析其梗概。因認關此「被告
    丁○○自白或陳述」未備證據能力之抗辯，應係出於被告戊○○辯護人之誤繕，至其供述對於「被告戊○○」之證據能
    力，則另論如後。併此說明。
  (二)關於「被告以外之人於審判外之言詞或書面陳述」：
  1.被告戊○○之辯護人固抗辯證人翁佳琪、張育豪、丙○○、
    丁○○（即同案被告）於「審判外之言詞或書面陳述」，之
    於「被告戊○○本人」而言，俱屬證人於審判外之陳述，應
    無證據能力云云（本院卷第141 頁），惟查：
  (1)證人翁佳琪、張育豪、丙○○、丁○○（即同案被告）於「
    檢察官偵查中」之證述：
    按被告以外之人於審判外之言詞或書面陳述，除法律有規定
    者外，不得作為證據；被告以外之人於偵查中向檢察官所為
    之陳述，除顯有不可信之情況者外，得為證據。刑事訴訟法
    第一百五十九條第一項、第一百五十九條之一第二項定有明
    文。按諸92年2 月6 日修正公布之刑事訴訟法，為保障被告
    之反對詰問權，酌採英美法之傳聞法則。被告以外之人於審
    判外向法官所為之陳述及於偵查中向檢察官所為之陳述，性
    質上均屬傳聞證據，依傳聞法則，原均無證據能力。且被告
    之反對詰問權，又屬憲法第八條第一項規定「非由法院依法
    定程序不得審問處罰」之正當法律程序所保障之基本人權及
    第十六條所保障之基本訴訟權，不容任意剝奪。故上開所稱
    得為證據之被告以外之人於審判外向法官所為之陳述及偵查
    中向檢察官所為之陳述，當係指經被告或其辯護人「行使」
    或「得以行使」反對詰問權者而言。因此，上述所謂被告以
    外之人，如予被告或其辯護人行使反對詰問權之機會，或該
    陳述人有因死亡、或身心障礙致記憶喪失或無法陳述、或滯
    留國外或所在不明而無法傳喚或傳喚不到、或到庭後無正當
    理由拒絕陳述之情形者，其於審判外向法官所為之陳述，以
    及於偵查中向檢察官所為之陳述，除「顯有不可信之情況」
    者外，自得為證據（最高法院95年度臺上字第2515號判決意
    旨參照）。至所稱之「顯有不可信之情況」，即指關於檢察
    官取供程序，已經明顯違背程序規定，超乎正常期待，而無
    可信任者而言。是判斷偵查中供述證據之證據適格，尤應以
    該供述作成之客觀條件及環境，例如陳述人於陳述時之心理
    狀態是否健全、有無違法取供情事，是否出於陳述者之真意
    所為之供述，作為判斷之依據，乃屬程序上證據能力信用性
    之問題，尚與實質上其陳述內容是否真實可採之證明力憑信
    性有間（最高法院94年度臺上字第4665號判決意旨參照）。
    亦即，所指「顯有不可信」者，乃無待進一步調查，從卷證
    本身作形式上觀察，一望即可就其陳述予以發現不可信之存
    在而言，此除主張其為不可信之一方，即主張其不可信積極
    存在之一方應予證明或該供述者本身所指明者外，其為法院
    依職權所發現者，亦有其適用。查被告戊○○之辯護人雖就
    證人翁佳琪、張育豪、丙○○、丁○○（即同案被告）之「
    偵訊供述」抗辯如前，然觀其所執事由，或就「證據能力」
    及「證明力」二者有所混淆（按：被告戊○○之辯護人係以
    「與被告戊○○之犯罪事實無關【即『不能證明』被告戊○○之犯罪事實】」云云，抗辯證人翁佳琪、張育豪偵訊供述
    之證據能力，參見本院卷第141 頁），或僅泛稱「顯有不可
    信之情況」而未證明或指明關此具體事由（按：被告戊○○
    之辯護人僅略謂證人丙○○、丁○○之偵訊供述，「雖係於
    偵查中向檢察官所為之陳述，但顯有不可信之情況」云云，
    抗辯證人丙○○、丁○○偵訊供述之證據能力，參見本院卷
    第141 頁）。觀其或一再就「證明力」、「證據能力」互為
    混淆，或一再任憑己意空言爭辯上揭偵訊筆錄之證據能力，
    首已在在顯與刑事訴訟之修法精神相悖，均非可取。實則，
    證人丙○○非特曾經本院於審判期日傳喚到院，適用刑事訴
    訟法有關人證之規定，命其具結陳述，並予被告戊○○暨其
    辯護人適當之詰問機會（參見本院卷第153 頁以下）；即令
    同案被告丁○○亦曾經本院命為分離調查證據而轉換其證人
    身分，俾命其到場具結而接受被告戊○○暨其辯護人之詰問
    （參見本院卷第153 頁以下）；至證人翁佳琪、張育豪雖未
    經本院於審判期日傳喚到院以踐行詰問，然此實乃肇因於檢
    察官、「被告戊○○暨其辯護人之不予聲請傳喚」，換言之
    ，被告戊○○暨其辯護人對於證人翁佳琪、張育豪詰問權之
    不能行使，顯非源於本院之任意剝奪，而已受到法律之適當
    保障。尤以本院核閱相關卷證資料，證人翁佳琪、張育豪、
    丙○○、丁○○（即同案被告）於檢察官偵訊時，均曾經檢
    察官命為具結，且自形式上觀察其供述之作成、取得，亦未
    見檢察官有何違法取供而不具信用性之情事，此均有各該證
    人結文暨其偵訊筆錄在卷足考，則彼4 人於偵查中供述之「
    任意性」及「信用性」，自已足供擔保，且核無「顯有不可
    信之情況」。準此以言，無論證人翁佳琪、張育豪、丙○○
    、丁○○（即同案被告）之偵訊供述究否攸關被告戊○○之
    被訴事實（即不問其證據價值之高、低），彼等供述之於被
    告戊○○而言，當均有「得為證據之適格能力」，即其「證
    據能力」之具備，事甚灼明。
  (2)證人翁佳琪、張育豪、丙○○、丁○○（即同案被告）之「
    警詢」證述：
    證人翁佳琪、張育豪、丙○○、丁○○（即同案被告）「警
    詢」證述之證據能力，既業經被告戊○○之辯護人提出異議
    而為爭執，兼以關此審判外之供述亦核無刑事訴訟法第一百
    五十九條之二至同法第一百五十九條之四「傳聞證據排除之
    例外」等規定之適用，因認證人翁佳琪、張育豪、丙○○、
    丁○○（即同案被告）之警詢證述，對於「被告戊○○」而
    言，均無證據能力。
  2.按被告以外之人於審判外之言詞或書面陳述，除法律有規定
    者外，不得作為證據，刑事訴訟法第一百五十九條第一項固
    有明文。惟被告以外之人於審判外之陳述，即令與同法第一
    百五十九條之一至同法第一百五十九條之四「傳聞證據排除
    之例外」等規定不符，然「經當事人於審判程序同意作為證
    據，法院審酌該言詞陳述或書面陳述作成時之情況，認為適
    當者，亦得為證據；當事人、代理人或辯護人於法院調查證
    據時，知有上開刑事訴訟法第一百五十九條第一項不得為證
    據之情形，而未於言詞辯論終結前聲明異議者，視為有前項
    之同意」，刑事訴訟法第一百五十九條之五亦有明定。蓋被
    告之「反對詰問權」，核屬憲法第八條第一項規定「非由法
    院依法定程序不得審問處罰」之正當法律程序所保障之基本
    人權及第十六條所保障之基本訴訟權，不容任意剝奪。是為
    保障被告之「反對詰問權」，92年2 月6 日修正公布之刑事
    訴訟法，乃酌採英美法之傳聞法則，明定被告以外之人於審
    判外之陳述，性質上均屬傳聞證據，依傳聞法則，原均無證
    據能力。惟「反對詰問權」既屬被告訴訟防禦之一種，則倘
    法院於審理之時，業已賦與被告合理主張是項權利之機會，
    乃被告於審慎評估其訴訟之優勝劣敗後，竟甘於放棄關此權
    利之行使（例如：證人於審判外之陳述已明，倘一再傳喚到
    庭俾踐行詰問，不過徒增審訊時間，而無助事實釐清。又如
    ：倘傳喚證人到庭俾踐行詰問，不僅無從維護被告本身利益
    ，甚且可能惡化刑事被告處境，使被告居於更為不利之劣勢
    ），則已足見「反對詰問」之於被告本案防禦之了無助益！
    此際，倘仍強令被告為此主張，則其結果恐亦將與「被告之
    不防禦」無殊，而終將悖離憲法保障人民訴訟權及刑事訴訟
    法酌採英美傳聞法則之本旨。據此，被告本於自主意志而放
    棄「反對詰問權」之主張或行使，參諸憲法保障人民訴訟權
    之真意，自應賦與相對等之尊重。更何況，鑒於我刑事訴訟
    法採用傳聞證據排除法則之重要理由之一，無非「傳聞證據
    未經當事人以反對詰問予以覈實」，是倘當事人「不願」對
    原供述人為反對詰問，則自法理以言，法院似亦全無假職權
    為名，任意介入以「否定」是項傳聞證據證據能力之空間、
    餘地！尤以參諸我刑事訴訟法第一百五十九條之五之立法理
    由，除係明確揭示前開傳聞證據排除法則之基本法理，更係
    明確指出本次修正併「參考日本刑事訴訟法第三百二十六條
    第一項規定」之立法意旨（參見立法理由三）；而「有關檢
    察官及被告均同意作為證據之傳聞書面材料或陳述，概可直
    接援引該國刑事訴訟法第三百二十六條規定資為傳聞證據排
    除例外之法律依據，祇於檢察官或被告不同意之例外情況，
    始須進而斟酌該等書面材料或陳述究否符合該國其他傳聞證
    據排除之例外規定，俾憑另行認定關此證據資料是否具備證
    據能力」，則向屬日本刑事審判實務之運作方式！本此同旨
    ，我刑事訴訟法第一百五十九條之五當更加不宜逕為反於繼
    受國之解釋，是自應認為「在當事人間無爭執之案件中，傳
    聞證據基本上均可依據前引規定提出於法院使用」！準此，
    在證據能力俱無爭執之案件中，法院當亦毋庸再依刑事訴訟
    法第一百五十九條之一至同法第一百五十九條之四等規定為
    個別性之斟酌，並應逕自援引刑事訴訟法第一百五十九條之
    五，資為傳聞證據排除例外之法律依據，方符憲法保障基本
    人權及人民訴訟權之本旨！查：(甲)證人翁佳琪、張育豪、丙○○、戊○○（即同案被告）於「審判外之言詞陳述」，概
    未經被告丁○○或其辯護人爭執關此證據能力（本院卷第87
    頁）；(乙)本案卷附之內政部警政署刑事警察局95年11月16日
    刑鑑字第0950158150號、96年2 月12日刑鑑字第0960017715
    號槍彈鑑定書、行政院衛生署管制藥品管理局96年1 月17日
    管檢字第0960000235號、96年5 月4 日管檢字第0960004239
    號鑑定書、法務部調查局96年1 月15日調科壹字第09623004
    880 號鑑定書等各項「被告以外之人於審判外之書面陳述」
    ，亦未見被告丁○○暨其辯護人，或被告戊○○暨其辯護人
    就關此證據能力提出異議（參見本院卷第87-88 頁、第141-
    142 頁）。兼以本院自形式察其作成、取得當時外部情況，
    亦俱無「任意性」或「信用性」違反而顯然不適當之情形，
    而均與刑事訴訟法第一百五十九條之五之規定相符。據此按
    諸首開說明，本院自應援引刑事訴訟法第一百五十九條之五
    規定資為傳聞證據排除例外之法律依據，即認：(甲)證人翁佳
    琪、張育豪、丙○○、戊○○（即同案被告）於「審判外之
    言詞陳述」（包括彼等之警詢暨偵訊供述），之於「被告丁○○」而言；(乙)本案卷附之內政部警政署刑事警察局95年11
    月16日刑鑑字第0950158150號、96年2 月12日刑鑑字第0960
    017715號槍彈鑑定書、行政院衛生署管制藥品管理局96年1
    月17日管檢字第0960000235號、96年5 月4 日管檢字第0960
    004239號鑑定書、法務部調查局96年1 月15日調科壹字第09
    623004880 號鑑定書等各項「被告以外之人於審判外之書面
    陳述」，之於「被告丁○○」、「被告戊○○」而言，均有
    證據能力，而毋庸再依刑事訴訟法第一百五十九條之一至同
    法第一百五十九條之四等規定為個別性之斟酌。
  (三)關於卷附監聽譯文
    被告戊○○之辯護人雖指「本案卷附相關監聽譯文應係『被
    告以外之人於審判外之陳述』而無證據能力」云云（本院卷
    第141 頁），然按通訊監察錄音之譯文，僅屬依據監聽錄音
    結果予以翻譯之文字，固具文書證據之外觀，但實際上仍應
    認監聽所得之錄音帶或光碟，始屬調查犯罪所得之證物，乃
    係刑事訴訟法第一百六十五條之一第二項所稱之證物，如其
    蒐證程序合法，並經合法調查，自具證據能力。因此檢察官
    如提出通訊監察錄音之譯文為其證據方法，實乃以其監聽所
    得之錄音帶或光碟，為調查犯罪所得之證物，法院本應依刑
    事訴訟法第一百六十五條之一所列之方法調查，以判斷該錄
    音帶或光碟是否與通訊監察錄音之譯文相符。而監聽錄音製
    作之譯文，雖通常為偵查犯罪機關單方面製作，然若被告或
    訴訟關係人對其真實性並無爭執，經法院於審判期日提示譯
    文供當事人辨認、表示意見並為辯論者，程序自屬適法（最
    高法院95年度臺上字第295 號、94年度臺上字第4665、1270
    號、93年度臺上字第6510號判決意旨參照）。即警察機關對
    犯罪嫌疑人依法監聽電話所製作之通訊監察紀錄譯文，實乃
    該監聽電話錄音之「派生證據」，而絕非被告戊○○辯護人
    所稱之「被告以外之人於審判外之陳述」（本院卷第141 頁
    ）！職此，本案卷附相關監聽譯文倘係公務員（員警）依法
    定程序而取得，被告或訴訟關係人就其真實性復無爭執（即
    不否認譯文所載對話內容之真實無偽），法院並曾依刑事訴
    訟法第一百六十五條第一項規定，踐行證據調查之法定程序
    ，向被告宣讀或告以要旨，則其自得採為認定被告有罪之基
    礎，而有證據能力。從而，被告戊○○辯護人抗辯「本案卷
    附相關監聽譯文應係『被告以外之人於審判外之陳述』而無
    證據能力」云云（本院卷第141 頁），自係一無可取，本院
    當不受關此謬誤見解之拘束。查本案卷附相關監聽譯文，均
    為員警依據臺灣基隆地方法院檢察署95年度基檢玲慎聲監續
    字第000245號、第003672號通訊監察書所監聽側錄（參見本
    院卷第71-74 頁）；且其各該監聽側錄時間，亦未逾越上揭
    通訊監察書所核准監聽之期間範圍，而與法律規定相符，是
    其自屬公務員依法定程序所取得之證據資料；尤以本院屢對
    被告宣讀或告以要旨，亦未見被告丁○○、戊○○或其辯護
    人就譯文內容之真實性有何爭執，按諸首開開說明，關此譯
    文「證據能力」之具備，當亦不殆贅言。是其自可採為認定
    被告有罪之基礎，而為本案審判之適格證據。
  (四)關於卷附通聯紀錄暨通聯調閱查詢單
    被告戊○○之辯護人固又指「本案卷附相關通聯紀錄暨通聯
    調閱查詢單俱屬公務員違法取得之證據而無證據能力」云云
    （本院卷第142 頁）。惟查，司法警察依刑事訴訟法第二百
    二十九條、第二百三十條、第二百三十一條及警察法第九條
    第三款規定，本有協助偵查犯罪之職權；至其相關通聯紀錄
    之調取，不過僅係司法警察本其職權以協助偵查犯罪手段之
    一種。又因此類偵查手段之侵害情節極其輕微，故其尚屬司
    法警察之固有職權，既不採所謂之「令狀主義」，亦毋須檢
    察官、法院事前許可或事後備查。尤以本案卷附通聯紀錄暨
    通聯調閱查詢單既係司法警察基於協助偵查犯罪（本案）之
    目的，本其職權而為調取，復未見曾經司法警察濫用他途，
    此均經本院核閱相關卷附資料無訛，則其自與「公務員依據
    法定程序而取得之證據資料」無殊，是被告戊○○之辯護人
    一再空言泛指「本案卷附相關通聯紀錄暨通聯調閱查詢單俱
    屬公務員違法取得之證據而無證據能力」云云（本院卷第14
    2 頁），本院實不知所憑依據究竟何在！兼以相關通聯紀錄
    或通聯調閱查詢單均業經本院依刑事訴訟法第一百六十五條
    第一項規定，踐行證據調查之法定程序，向被告宣讀或告以
    要旨，參諸前揭(三)之相同說明，關此資料自得採為認定被告
    有罪之基礎，即應認有證據能力。
二、事實認定
  (一)如本判決事實欄一(一)(二)所指被告丁○○違反槍砲彈藥刀械管
    制條例之犯罪事實：
  1.被告丁○○於94年初之某日，以現金50,000元左右之對價，
    經由網購方式，在臺北市中山區○○○○路咖啡店內，向姓
    名、年籍不詳之成年男子購入扣案具有殺傷力之改造手槍2
    把，暨一併獲贈前揭直徑8mm 且具有殺傷力之土造子彈4 顆
    、直徑8mm 且不具殺傷力之土造子彈2 顆、土造金屬槍管1
    支及信號彈6 顆；其間，被告丁○○或一度將上開物品藏放
    在桃園縣桃園市○○路○ 段116 巷5 號9 樓自己住處，或因
    證人張育豪之請求而於95年9 月、10月間之某日，在基隆市
    ○○路附近，將「第一把槍」（含彈匣1 個、槍枝管制編號
    0000000000）暨具有殺傷力且直徑8mm 土造子彈4 顆出借予
    證人張育豪，或為逃避檢警查緝而起出上開「第二把槍」暨
    土造金屬槍管1 支、直徑8mm 且不具殺傷力之土造子彈2 顆
    、信號彈6 顆繼而改藏放在新竹縣新竹市○○○街116 號20
    3 室之自己另址住處。此均經被告丁○○於本院審理暨檢察
    官偵查中坦承無誤（參見本院卷第85-86 頁、96年度偵字第
    805 號偵查卷第50頁），並據證人張育豪於偵查中結證明確
    （參見96年度偵字第805 號偵查卷第48頁、第50頁），且有
    分別起獲自「基隆市○○街3 巷29號」證人張育豪住處之「
    第一把槍」（含彈匣1 個、槍枝管制編號各為0000000000）
    、具有殺傷力且直徑8mm 土造子彈4 顆（其中2 顆業經試謝
    而已喪失子彈之外觀暨其功能），及起獲自「新竹縣新竹市
    ○○○街116 號203 室」被告住處之「第二把槍」（含彈匣
    1 個、槍枝管制編號0000000000）、土造金屬槍管1 支、直
    徑8mm 且不具殺傷力之土造子彈2 顆、信號彈6 顆扣案可佐
    （參見基隆市警察局95年12月22日搜索扣押筆錄暨扣押物品
    目錄表所載內容，96年度偵字第1073號偵查卷第16-19 頁；
    併參見證人張育豪之警詢供述，96年度偵字第805 號偵查卷
    第10-11 頁）。佐以「張育豪前於93年10月18日，為臂助胞
    弟張育嘉隱暪其施用毒品犯行（按：張育嘉當時正在服役而
    具備現役軍人之身分，是倘其施用毒品之犯行曝光，則恐遭
    軍法審判），曾夥同張育嘉遺棄因施用毒品過量以致引發肺
    炎身故之陳銘揚屍體，致遭本院以95年度訴字第53號判決張
    育豪、張育嘉各有期徒刑六月，並由臺灣高等法院以95年度
    上訴字第1569號判決駁回上訴而告確定。」亦經本院職權查
    核證人張育豪之臺灣高等法院被告前案紀錄及本院95年度訴
    字第53號刑事判決（網路版）、臺灣高等法院95年度上訴字
    第1569號刑事判決（網路版）所載內容無訛，有各該刑事判
    決（網路版）暨臺灣高等法院被告前案紀錄附卷足考；被告
    丁○○並曾於95年10月20日下午2 時12分54秒，以其個人持
    用之「0000000000」行動門號接聽案外人莊育誠以「000000
    0000」行動門號撥接之來電，而於對話中略謂：「他（意旨
    「張育豪」）又跟我借，就他和育嘉那一條（棄屍案）對方
    說要去找他們。他又跟我借去。」此亦有彼2 人通話譯文在
    卷可憑（參見96年度偵字第805 號偵查卷第9 頁）。據此互
    核勾稽，被告丁○○關此持有槍枝、子彈、金屬槍管，暨出
    借槍枝、子彈等任意性自白；乃至證人張育豪所證借用槍枝
    、子彈等情節，自均與事實相符，而可採信。
  2.實則，本案起獲自證人張育豪住處之「第一把槍」，「係仿
    FN廠半自動手槍所製造槍枝，換裝土造金屬槍管、抓子鉤而
    成之改造手槍，機械性能良好，可擊發適用子彈，認具殺傷
    力」；起獲自證人張育豪住處之子彈4 顆，則「係土造子彈
    ，具直徑約8.0 mm金屬彈頭，經取樣2 顆試射結果，可擊發
    ，認具殺傷力」。此觀卷附之內政部警政署刑事警察局95年
    11月16日刑鑑字第0950158150號槍彈鑑定書所載內容自明（
    參見96年度偵字第805 號偵查卷第24-30 頁）。而起獲自被
    告住處之「第二把槍」，「係仿FN廠半自動手槍所製造槍枝
    ，換裝土造金屬槍管而成之改造手槍，機械性能良好，可擊
    發適用子彈，認具殺傷力」。此亦有內政部警政署刑事警察
    局96年2 月12日刑鑑字第0960017715號槍彈鑑定書在卷可憑
    （參見96年度偵字第1073號偵查卷第39-42 頁）。是被告丁○○所持有之改造槍枝2 把（「第一把槍」及「第二把槍」
    ）及具有殺傷力之土造子彈4 顆，乃至其出借予證人張育豪
    之改造槍枝1 把（「第一把槍」）及具有殺傷力之土造子彈
    4 顆，俱屬槍砲彈藥刀械管制條例所列管之槍砲、子彈，首
    無可疑。尤以槍砲彈藥刀械管制條例第四條第三項係明定：
    「槍砲、彈藥主要組成零件種類，由中央主管機關公告之。
    」內政部業已於86年11月24日，以臺內警字第8670683 號
    公告槍砲、彈藥主要組成零件種類，其中，經公告為「手槍
    」主要組成零件者，有：槍管、槍身、槍機、撞針、轉輪、
    滑套、彈匣及擊錘。經公告為「炸彈」之主要組成零件者，
    則有：彈殼、彈頭、撞針、壓力板、縱火劑、毒劑、引信、
    傳爆管、雷管及火藥。據以對照，本案起獲自被告丁○○住
    處之土造金屬槍管1 支，應屬內政部以86年11月24日臺內
    警字第8670683 號公告之槍砲主要組成零件，當亦堪可認定
    。從而，被告丁○○未經主管機關許可而持有槍砲彈藥刀械
    管制條例所明令列管，具有殺傷力之改造手槍2 把、具有殺
    傷力之土造子彈4 顆（其中2 顆業經試謝而已喪失子彈之外
    觀暨其功能）及槍砲之主要組成零件即上開土造金屬槍管1
    支；又未經許可而出借槍砲彈藥刀械管制條例所明令列管，
    具有殺傷力之改造手槍1 把暨具有殺傷力之土造子彈4 顆（
    其中2 顆業經試謝而已喪失子彈之外觀暨其功能）等犯行，
    堪可認定。
  (二)如本判決事實欄二所指被告丁○○轉讓安非他命、愷他命及
    販賣愷他命，暨被告戊○○持有安非他命、亞甲基雙氧甲基
    安非他命（以下簡稱「MDMA」）及販賣愷他命等犯罪事實：
  1.如本判決事實欄二(一)所指被告丁○○轉讓安非他命及被告戊○○持有安非他命之犯罪事實：
    被告丁○○曾於95年10月間之某日，在臺北縣三重市○○○○道附近某處，應被告戊○○之請求（按：被告戊○○係因
    一時好奇，始央求被告丁○○贈與其少量之安非他命），無
    償交付安非他命1 包（驗餘後含袋毛重4.598 公克）；乃被
    告戊○○未經施用，旋為警於95年12月22日搜索查獲等事實
    ，分據被告丁○○、戊○○於本院審理時以被告身分坦承無
    誤（被告丁○○部分，參見本院卷第79-80 頁；被告戊○○
    部分，參見本院卷第129 頁），並經被告戊○○以證人身分
    於警詢暨偵查中證述歷歷（96年度偵字第493 號偵查卷(一)第
    7 頁、第8 頁、第35頁），且有在被告戊○○住處搜索查獲
    之安非他命1 包（驗餘後含袋毛重4.598 公克）扣案（參見
    基隆市警察局95年12月22日搜索扣押筆錄暨扣押物品目錄表
    所載內容，96年度偵字第493 號偵查卷(一)第26-29 頁）暨行
    政院衛生署管制藥品管理局96年1 月17日管檢字第09600042
    39號鑑定書在卷（96年度偵字第493 號偵查卷(一)第147-148
    頁）可考。佐以員警於95年12月22日中午12時，在被告丁○○住處搜索查獲之第二級毒品安非他命（參見行政院衛生署
    管制藥品管理局管檢字第0960004239號鑑定書，96年度偵字
    第493 號偵查卷(二)第70-72 頁），雖與本案悉無關聯（即其
    固屬被告丁○○所有，惟則尚非被告丁○○供本案犯罪之所
    用），然被告丁○○住處暨查有前述第二級毒品安非他命扣
    案，尤以被告丁○○顯有施用第二級毒品安非他命之習性，
    此觀「被告丁○○因涉犯施用第二級毒品，而經臺灣臺北地
    方法院以95年度毒聲字第131 號裁定觀察、勒戒後（期間自
    95年12月20日起，至96年2 月7 日止），認無繼續施用毒品
    之傾向，由臺灣臺北地方法院檢察署檢察官於96年2 月14日
    ，以95年度毒偵緝字第367 號為不起訴處分確定」之前案紀
    錄益明（參見卷附被告丁○○之臺灣高等法院被告前案紀錄
    表）。則被告丁○○所供，乃至被告戊○○所指，「在被告
    戊○○住處經查獲扣案之安非他命實乃源於被告丁○○之交
    付」等情節，即有所本，而非虛妄！兼以被告戊○○於95年
    12月22日為警搜索查獲後，於同日下午6 時30分採集之尿液
    檢體，經送請臺灣尖端先進生技醫藥股份有限公司檢驗結果
    ，因其尿液則俱乏「安非他命類」代謝後之毒品成分，致其
    「安非他命類」之檢測未經施予氣相層析質譜儀法即經逕為
    判定呈「陰性反應」。觀諸卷附臺灣尖端先進生技醫藥股份
    有限公司96年1 月17日濫用藥物檢驗報告暨基隆市警察局偵
    辦毒品案件尿液檢體對照表所載內容自明（參見96年度偵字
    第493 號偵查卷(一)第71頁、第93之2 頁）。據此勾稽，被告
    丁○○、戊○○自白，乃至被告戊○○以證人身分結稱：「
    戊○○迄無施用第二級毒品安非他命之經驗，僅因一時好奇
    ，始央求丁○○無償贈與安非他命1 包（驗餘後含袋毛重4.
    598 公克）」等轉讓、持有安非他命如本判決事實欄二(一)所
    載，均應無可疑，並堪可採信。
  2.如本判決事實欄二(二)所指被告戊○○持有「MDMA」之犯罪事
    實：
    被告戊○○於95年12月22日以前之同年月某日，在臺北市某
    不詳酒吧，基於自行施用之目的，向姓名年籍不詳綽號「阿
    源」之成年男子價購而一次取得「MDMA」10顆等情節，除經
    被告戊○○坦承在卷（本院卷第129-130 頁），且有在被告
    戊○○住處起獲之「MDMA」10顆扣案（參見基隆市警察局95
    年12月22日搜索扣押筆錄暨扣押物品目錄表所載內容，96年
    度偵字第493 號偵查卷(一)第26-29 頁；惟送驗後則僅餘9 顆
    ）暨行政院衛生署管制藥品管理局96年1 月17日管檢字第09
    60004239號鑑定書在卷（96年度偵字第493 號偵查卷(一)第14
    7-148 頁）可佐。兼以被告戊○○於95年12月22日為警搜索
    查獲後，於同日下午6 時30分採集之尿液檢體，經送請臺灣
    尖端先進生技醫藥股份有限公司檢驗結果，因其尿液則俱乏
    「MDMA」代謝後之毒品成分，致其「MDMA」之檢測未經施予
    氣相層析質譜儀法即經逕為判定呈「陰性反應」。觀諸卷附
    臺灣尖端先進生技醫藥股份有限公司96年1 月17日濫用藥物
    檢驗報告暨基隆市警察局偵辦毒品案件尿液檢體對照表所載
    內容自明（參見96年度偵字第493 號偵查卷(一)第71頁、第93
    之2 頁）。據此勾稽，因認被告戊○○自白其甫基於自行施
    用之目的購入扣案之「MDMA」10顆而猶未施用旋為警查獲扣
    案等任意性自白，尚與事實相符，可以採信。
  3.如本判決事實欄二(三)所指被告丁○○轉讓愷他命之犯罪事實
    ：
    被告丁○○係自95年10月間之某日起，或1 次在新竹縣新竹
    交流道附近某處，或2 次在臺北縣三重市○○○○道附近某
    處，因證人戊○○央求而無償贈與份量不等之第三級愷他命
    ，平均1 個月1 次，其各次份量或毛重幾近20公克、或毛重
    幾近30公克。此亦經被告丁○○坦承無誤（參見本院卷第78
    頁；另參見96年度偵字第493 號偵查卷(一)第46-47 頁之被告
    丁○○偵訊供述），並經證人戊○○於偵查中結證明確（參
    見96年度偵字第493 號偵查卷(一)第47頁），且有在證人戊○○住處搜索查獲之第三級毒品愷他命4 包（驗餘後含袋毛重
    24.112公克）扣案（參見基隆市警察局95年12月22日搜索扣
    押筆錄暨扣押物品目錄表所載內容，96年度偵字第493 號偵
    查卷(一)第26-29 頁）暨行政院衛生署管制藥品管理局96年1
    月17日管檢字第0960004239號鑑定書在卷（96年度偵字第49
    3 號偵查卷(一)第147-148 頁）可考。參諸員警於95年12月22
    日中午12時，在被告丁○○住處搜索查獲之第三級毒品愷他
    命（參見行政院衛生署管制藥品管理局管檢字第0960004239
    號鑑定書，96年度偵字第493 號偵查卷(二)第70-72 頁），雖
    與本案悉無關聯（即其固屬被告丁○○所有，惟則尚非被告
    丁○○供本案犯罪之所用），然被告丁○○住處暨查有前述
    第三級毒品愷他命扣案，則被告丁○○所供，乃至被告戊○○所指，「在被告戊○○住處經查獲扣案之安非他命實乃源
    於被告丁○○之交付」等情節，即有所本，核非虛妄！又徵
    諸證人戊○○於95年12月22日為警搜索查獲後，於同日下午
    6 時30分採集之尿液檢體，經送請臺灣尖端先進生技醫藥股
    份有限公司以酵素免疫分析法為初步篩檢，再以氣相層析質
    譜儀法為確認檢驗，果呈「愷他命」陽性反應等情節，有臺
    灣尖端先進生技醫藥股份有限公司96年6 月15日濫用藥物檢
    驗報告暨基隆市警察局偵辦毒品案件尿液檢體對照表附卷足
    考（參見本院卷第125 頁、96年度偵字第493 號偵查卷(一)第
    71頁），足見被告丁○○暨證人戊○○敘稱「戊○○本有施
    用第三級毒品愷他命之慣行」等語，應為可採；再參諸證人
    戊○○以被告身分於本院準備程序時陳稱：「... 我雖曾於
    95年11月23日晚上10點，以30,000元的代價，購入愷他命50
    公克【此部分詳見後開4.之所述】，但因我的生日在12月5
    日，所以那一段時間我施用的次數非常頻繁，施用的量也非
    常的大，所以這50公克的愷他命很快就用罊，大概在95年12
    月5 日以後，我又跟丁○○要了1 次愷他命，就是起訴書所
    指3 次無償轉讓的其中1 次」等語（本院卷第133 頁），亦
    與吾人日常生活所足可體認之採買經驗無違。據此對照勾稽
    ，堪認被告丁○○第3 次無償轉讓愷他命予證人戊○○之時
    間，應係介於95年12月5 日迄95年12月22日間之某日；而本
    案自證人戊○○住處所起獲查扣之愷他命4 包（驗餘後含袋
    毛重24.112公克），亦應係證人戊○○經由被告丁○○第3
    次無償轉讓後，猶未施用完畢所剩餘之部分（而與被告丁○○之第1 次、第2 次轉讓行為，乃至如開4.所述之販賣行為
    無關）；且觀諸「其部分業經施用告罄，乃為警查獲送驗之
    結果，驗餘毛重仍高達24.112公克」之事實，核亦足可反徵
    被告丁○○第3 次所無償轉讓予證人戊○○之第三級毒品愷
    他命，其毛重應已幾近30公克（參見證人戊○○之警詢、偵
    訊證述），而顯然超過行政院於93年1 月7 日公布「轉讓持
    有毒品加重其刑之數量標準」第二條第三款之「淨重20公克
    」標準！至被告丁○○第1 次、第2 次無償轉讓予證人戊○○之第三級毒品愷他命，既經證人戊○○施用告罄，而無證
    據足認其各次份量已達「淨重20公克」，則本於「罪證有疑
    、利歸被告」之證據法則，自應認為關此第1 次、第2 次無
    償轉讓之第三級毒品愷他命，其毛重雖已幾近20公克（參見
    證人戊○○之警詢、偵訊證述），然則顯然未逾行政院於93
    年1 月7 日公布「轉讓持有毒品加重其刑之數量標準」第二
    條第三款之「淨重20公克」標準！
  4.如本判決事實欄二(四)1.所指被告丁○○、證人翁佳琪共同販
    賣愷他命之犯罪事實，及如本判決事實欄二(四)2.所指被告丁○○、戊○○共同販賣愷他命之犯罪事實：
  (1)被告丁○○、證人翁佳琪共同販賣愷他命予證人戊○○之事
    實：
    「95年11月23日某時，證人戊○○致電被告丁○○，對之為
    擬價購第三級毒品愷他命之表示，經被告丁○○允諾代其洽
    尋愷他命之毒品貨源。95年11月23日晚間10時23分43秒，證
    人戊○○再度以自己持用之『0000000000』行動門號，致電
    被告丁○○持用之『0000000000』行動門號，並於電話中與
    被告丁○○達成『愷他命50公克、買賣價金30,000元』之買
    賣合意，被告丁○○遂即邀約證人戊○○趕往其隨後預定所
    在之基隆市百福社區撞球場以進行愷他命之買賣交易。未幾
    ，證人戊○○果依約車抵基隆市百福社區撞球場門口，乃適
    逢被告丁○○撞球興起、無暇分身；又為免證人戊○○久候
    不耐，被告丁○○遂指示在場觀賽之女友翁佳琪將重達50公
    克之愷他命持往場外（撞球場門口）面交證人戊○○，並代
    為點算收取買賣價金。乃翁佳琪明知被告丁○○所指示交託
    者，即屬第三級毒品愷他命之販賣事宜，猶代被告丁○○將
    重達50公克之愷他命攜往場外（撞球場門口）面交證人戊○○，再將證人戊○○當場給付之買賣價金30,000元攜返場內
    轉由被告丁○○點收」等事實，除經被告丁○○於本院審理
    時坦承在卷（本院卷第85頁），並經證人翁佳琪、戊○○於
    警詢暨偵查中分別證述明確（翁佳琪之證述，參見96年度偵
    字第493 號偵查卷(一)第20頁、第36頁；戊○○之證述，參見
    同上偵卷第13頁、第14頁、第34頁、第35頁、第37頁、第40
    頁、第47頁）；且有證人戊○○於95年11月23日晚間10時23
    分43秒，以自己持用之「0000000000」行動門號致電被告丁○○持用「0000000000」行動門號之通話譯文附卷足佐（同
    上偵卷第53-56 頁、第115-118 頁）。而證人翁佳琪亦因上
    開「於95年11月23日晚間，在基隆市百福社區撞球場門口，
    代被告丁○○將重達50公克之愷他命攜往面交證人戊○○，
    暨將證人戊○○所當場給付之買賣價金30,000元攜返場內轉
    由被告丁○○點收」，致遭檢察官提起公訴，並由本院另案
    審理而以96年度訴字第281 號刑決「翁佳琪共同販賣第三級
    毒品，處有期徒刑三年六月」在案。此亦據本院職權調取上
    開96年度訴字第281 號刑事案卷核閱無誤，並有該刑事判決
    正本1 分在卷足考（本院卷第93-98 頁）。綜上，因認被告
    丁○○於本院審理時之任意性自白，亦與事實相符，並可採
    信。
  (2)被告丁○○、戊○○共同販賣愷他命予證人丙○○之事實：
    「證人丙○○（綽號「小高」）因與被告丁○○互有交往，
    而知悉被告丁○○素有對外販賣第三級毒品愷他命之門路。
    95年12月4 日凌晨2 時左右，證人丙○○一時興起，遂亦致
    電被告丁○○，對之為擬價購第三級毒品愷他命之表示，經
    被告丁○○允諾代其洽尋愷他命之毒品貨源。其後，彼2 人
    雖以『0000000000』行動門號（係由證人丙○○個人持用）
    及『0000000000』行動門號（係由被告丁○○個人持用）持
    續聯絡，然被告丁○○竟遲至同日凌晨4 時47分24秒，方以
    自己持用之『0000000000』行動門號致電被告戊○○之『00
    00000000』行動門號告稱：『阿德（即被告戊○○之綽號）
    ，你到三重去；你到三重去有一個加油站，我有一個朋友在
    那，你拿3 克給他，收他3,600 元... 你到三重交流道下去
    那個7-11那等。』適證人丙○○於彼2 人通話期間之同日凌
    晨4 時49分，又以『0000000000』行動門號致電被告丁○○
    持用之『0000000000』行動門號，被告丁○○遂先結束與被
    告戊○○之通話，並即轉接證人丙○○之來電，而與證人丙○○就第三級毒品愷他命之交易時地（該通結束通話後，旋
    至三重交流道附近7-11便利商店之馬路邊，與駕駛紅色喜美
    到場者進行交易）暨其交易數量價額（愷他命3 公克、買賣
    價金3,600 元）達成明確合意。雙方共識既成，證人丙○○
    乃於結束通話後，即往三重交流道附近7-11便利商店之馬路
    邊等候；至被告丁○○則再於同日凌晨4 時51分26秒，以自
    己持用之『0000000000』行動門號二度致電被告戊○○之『
    0000000000』行動門號告稱：『你從三重交流道下去直走就
    看得到7-11；我有跟他講你開一部紅色喜美，那他有戴一支
    眼鏡，你跟他收3,600 元；你秤含袋0.3 給他就好了。』並
    經被告戊○○之明確應答而與被告丁○○達成犯意之聯絡。
    其後，被告戊○○果於通話結束後，駕駛8F-4976 號紅色喜
    美自小客車抵達三重交流道附近7-11便利商店之馬路邊，繼
    而停駛於業已在路旁等候之證人丙○○身前、操控副駕駛座
    車窗（即其右前車窗）使之緩降而下；證人丙○○見果有被
    告丁○○所稱之紅色車輛依約駛抵，乃逕將買賣價金3,600
    元拋入車內予證人戊○○收執，繼而如願取得證人戊○○由
    車內拋出重達（含袋）約3 公克之第三級毒品愷他命。」等
    事實，首經被告丁○○於本院審理時坦承無誤（本院卷第83
    -84 頁），並據證人丙○○於偵查暨本院審理時，及同案被
    告丁○○以證人身分於本院審理時結證綦詳（證人丙○○部
    分，參見本院卷第159-164 頁、96年度偵字第493 號偵查卷
    (二)第96-97 頁；證人即同案被告丁○○部分，則參見本院卷
    第156-157 頁）；且有被告丁○○分別於95年12月4 日凌晨
    4 時47分24秒、同日凌晨4 時51分26秒，以自己持用「0000
    000000」行動門號致電被告戊○○持用「0000000000」行動
    門號之通話譯文附卷足佐（參見96年度偵字第493 號偵查卷
    (二)第10頁）。核其情節，亦與證人丙○○持用「0000000000
    」行動門號於95年12月4 日之雙向通聯紀錄相符（證人丙○○持用之「0000000000」行動門號與被告丁○○持用之「00
    00000000」行動門號，自95年12月4 日凌晨2 時2 分起至同
    日清晨5 時2 分止，曾有多筆互為撥接聯繫之通話紀錄，參
    見96年度偵字第493 號偵查卷(二)第25頁）。茲被告戊○○固
    矢口否認有何販賣第三級毒品愷他命之犯行，辯稱：伊雖曾
    於電話中對被告丁○○口頭敷衍，然伊實則並未依約前往云
    云（參見本院卷第130-132 頁、第134 頁）；至被告丁○○
    以證人身分接受詰問時，就被告戊○○抗辯所指各節則亦有
    所附和（本院卷第157-158 頁）。惟查，被告戊○○實無依
    被告丁○○指示而對外販賣愷他命之義務，是苟其果無此意
    願，則其大可對被告丁○○直陳其實，是所指「敷衍」云云
    ，自係令人匪思；更何況，徵諸被告戊○○與被告丁○○就
    關此販賣愷他命之交易對象、交易內容暨其交易地點所為之
    確認應答，即「（丁○○：你從三重下去直走就看得到7-11
    。）他就在那嗎？（丁○○：對... ）」「（丁○○：...
    我有跟他講你開一部紅色喜美，那他有戴一支眼鏡，你跟他
    收3600，你是用0.2 的袋子嗎？）對。」「（丁○○：你秤
    含袋0.3 給他就好了）這樣給他就好了嗎？（丁○○：對。
    ）好。」（參見96年度偵字第493 號偵查卷(二)第10頁）自客
    觀以言，實亦難認被告戊○○有何「敷衍」之意！兼以被告
    丁○○雖曾以證人身分證稱：「被告戊○○事後曾以電話告
    知其未曾依約前往」云云（本院卷第157 頁），然此非特顯
    與被告戊○○、丁○○2 人藉由電話往來之監聽側錄結果不
    符，更與被告戊○○所辯「未曾告知丁○○伊並未依約前往
    」云云（96年度偵字第493 號偵查卷(二)第58頁）乖違，互核
    勾稽上情，彼2 人因應庭訊而互為迴護、推諉之舉，當已不
    言可喻，且益徵被告戊○○之飾詞情虛。尤以被告丁○○曾
    於偵查中結稱「除被告戊○○以外，伊並未另外交代其他第
    三人拿愷他命給丙○○」（96年度偵字第493 號偵查卷(二)第
    116 頁）、被告戊○○亦不否認「8F-4976 號紅色喜美固係
    登記在其胞姐名下，惟平日則均由其本人使用，且案發當日
    即95年12月4 日凌晨4 時左右，其確曾駕駛8F-4976 號紅色
    喜美在臺北縣三重市一帶出沒」（本院卷第130-131 頁、第
    136 頁、96年度偵字第493 號偵查卷(二)第114 頁），對照「
    案發時、地，果有紅色車輛依約駛抵三重交流道附近7-11便
    利商店之馬路邊，繼而停駛於業已在路旁等候之證人丙○○
    身前、操控副駕駛座車窗（即其右前車窗）使之緩降而下；
    證人丙○○見狀，遂逕將買賣價金3,600 元拋入車內予駕駛
    人收執，繼而如願取得駕駛人由車內拋出重達（含袋）約3
    公克之第三級毒品愷他命」等情節（參見證人丙○○之證述
    ，本院卷第159-164 頁），則被告丁○○、戊○○於上開時
    、地，確曾藉由前揭方式共同販賣愷他命予證人丙○○等事
    實，當亦堪可認定。
  (3)按販賣愷他命等毒品之行為，本無一定之公定價格，是其各
    次買賣之價格，當亦各有差異，而或隨供需雙方之資力、關
    係之深淺、需求之數量、貨源之充裕與否、販賣者對於資金
    之需求如何即殷切與否，以及政府查緝之態度，進而為各種
    不同之風險評估，而為機動性之調整，是其價格標準，自非
    一成不變，且販賣者從各種「價差」或「量差」或係「純度
    」謀取利潤方式，或有差異，然其所圖利益之非法販賣行為
    目的，則屬相同，並無二致。因之，販賣利得，除經行為人
    （被告）坦承，或其價量至臻明確，確實難以究其原委。然
    按一般民眾普遍認知毒品之非法交易，向為政府查禁森嚴且
    重罰不寬貸，衡諸常情，倘非有利可圖絕無平白甘冒被重罰
    高度風險之理，從而，舉凡其有償交易，除足反證其確另基
    於某種非圖利本意之關係外，通常尚難因無法查悉其買進、
    賣出之差價，而諉無營利之意思，或阻卻販賣犯行之追訴（
    最高法院87年臺上字第3164號判決）；又販賣毒品之所謂販
    賣行為，係行為人基於營利之目的，而販入或賣出毒品而言
    。販賣毒品者，其主觀上須有營利之意圖，且客觀上有販賣
    之行為即足構成，至於實際上是否已經獲利則非所問。即於
    有償讓與他人之初，係基於營利之意思，並著手實施，而因
    故無法高於購入之原價出售，最後不得不以原價或低於原價
    讓與他人時，仍屬販賣行為。必也始終無營利之意思，縱以
    原價或低於原價有償讓與他人，方難謂為販賣行為，而僅得
    以轉讓罪論處（最高法院93年度臺上字第1651號判決足資參
    照）。茲以本案情節而論，被告戊○○於95年11月23日晚間
    10時23分43秒，以自己持用之「0000000000」行動門號，致
    電被告丁○○持用之「0000000000」行動門號，被告丁○○
    首係一再強調「不能給你（戊○○）那麼多... 因為我覺得
    這樣我都沒有賺到錢」（96年度偵字第493 號偵查卷(一)第53
    頁）、「... 我現在在放哦，是0.5 要九百或一千，要是給
    下線是1 包回我七百，現在已經沒有東西了，不要再給人家
    足的了啦，這樣我們會虧死啦，這樣我們該賺的沒有賺到還
    會虧到... 」（96年度偵字第493 號偵查卷(一)第54頁）、「
    我倆現在要以沒有東西的立場來做，這樣我們才會賺錢」（
    96年度偵字第493 號偵查卷(一)第54頁）、「我現在可以給你
    沒關係，一樣給你那個量... 那我給你足克，而你再給他們
    足克，而你只賺那個過手一百元、二百元那要死喔。那如果
    我給你足克而你再給他們包的話，那是賺對半的，不是嗎」
    （96年度偵字第493 號偵查卷(一)第54頁）、「我跟你講再好
    的朋友要賺啦」（96年度偵字第493 號偵查卷(一)第54頁）、
    、「我跟你講啦，再怎麼我們也是要賺，這是風險錢，我們
    又不是在做善事的」（96年度偵字第493 號偵查卷(一)第56頁
    ）；嗣被告丁○○於95年12月4 日凌晨4 時47分24秒，以自
    己持用之「0000000000」行動門號致電被告戊○○持用之「
    0000000000」行動門號，所強調者仍係「你（指戊○○）自
    己賺啦，3,600 元！【因戊○○本來回稱他沒有散的，要另
    叫他人送】」（96年度偵字第493 號偵查卷(二)第10頁）、「
    （丁○○）你跟他收3,600 元，你是用0.2 的袋子嗎？（戊○○）對。（丁○○）你秤含袋3 給他就好了【意指含袋秤
    重3 公克即可】」（96年度偵字第493 號偵查卷(二)第10頁）
    ，則無論被告丁○○、證人翁佳琪共同販賣愷他命予證人戊○○，抑或被告丁○○、戊○○共同販賣愷他命予證人丙○○，被告丁○○、戊○○藉此坐地起價，利用轉手買賣、從
    中賺取微量價差之主觀牟利意圖，均事甚顯明。據此，被告
    丁○○、戊○○於販入、販出之間，顯仍存在相當之利潤可
    資賺取；因認本案無論是被告夥同證人翁佳琪販賣愷他命予
    證人戊○○，抑或被告丁○○、戊○○共同販賣愷他命予證
    人丙○○，被告丁○○、戊○○主觀上，當均有營利之意圖
    無疑。
  (三)綜上研析，因認被告丁○○於本院審理時之全部自白、被告
    戊○○就持有第二級毒品甲基安非他命、MDMA之相關自白，
    均與事實相符；至被告戊○○空言否認與被告丁○○共同販
    賣第三級毒品愷他命云云，則非可取；綜上，因認本案事證
    明確，被告丁○○如本判決事實欄一所載之違反槍砲彈藥刀
    械管制條例犯行、如本判決事實欄二(一)所載之轉讓甲基安非
    他命犯行、如本判決事實欄二(三)所載之轉讓愷他命犯行、如
    本判決事實欄二(四)所載之販賣愷他命犯行，暨被告戊○○如
    本判決事實欄二(一)所載之持有甲基安非他命犯行、如本判決
    事實欄二(二)所載之持有MDMA犯行、如本判決事實欄二(四)2.所
    載之販賣愷他命犯行，均堪認定，並應依法論科。
三、論罪科刑
  (一)如本判決事實欄一所指被告丁○○違反槍砲彈藥刀械管制條
    例之犯罪事實：
  1.查槍砲彈藥刀械管制條例雖業於94年1 月26日修正公布，並
    自94年1 月28日生效施行；其相關刑法規定亦業於94年2 月
    2 日修正公布，並自95年7 月1 日生效施行。然按持有槍砲
    為長時間之繼續，乃行為之繼續而非狀態之繼續，故如未受
    允准，持有槍彈而無正當理由之行為持續長時間，於終止持
    有前，均在其犯罪行為實施中。其間法律縱有變更，其行為
    仍繼續實施至新法施行以後，此與犯罪後法律有變更之情形
    尚有不同，亦無新舊法比較適用之可言（最高法院75年度臺
    上字第3370號判決意旨參照）。即就本案情節而論，被告丁○○固係自94年初之某日起，因網購而持有槍砲彈藥刀械管
    制條例所明定列管之扣案具有殺傷力之改造手槍2 把、扣案
    具有殺傷力之土造子彈4 顆（其中2 顆業經試射而已喪失子
    彈之外觀暨其功能）及扣案之土造金屬槍管1 支（槍砲之主
    要組成零件），惟其非法持有槍枝、子彈、槍砲主要組成零
    件之行為既係分別持續至為警查獲之95年10月19日（員警搜
    索證人張育豪住處而起獲「第一把槍」暨具有殺傷力、直徑
    8mm 土造子彈4 顆之日）及95年12月22日（員警搜索被告丁○○住處而起獲「第二把槍」及土造金屬槍管1 支之日），
    則關此持續行為當無新舊法律比較之可言，本院並應逕依修
    正後槍砲彈藥刀械管制條例及修正後刑法之相關規定，資為
    本案論罪科刑之準據，合先說明。
  2.核被告丁○○所為，係犯槍砲彈藥刀械管制條例第八條第二
    項之未經許可出借可發射子彈具有殺傷力之改造手槍罪。蓋
    被告丁○○固係自94年初之某日起，因網購而持有扣案之改
    造手槍2 把、具有殺傷力之土造子彈4 顆（其中2 顆業經試
    射而已喪失子彈之外觀暨其功能）及槍砲主要組成零件土造
    金屬槍管1 支，而分別觸犯槍砲彈藥刀械管制條例第八條第
    四項之未經許可持有可發射子彈具有殺傷力之改造手槍罪、
    同條例第十二條第四項之未經許可持有子彈罪及同條例第十
    三條第四項之未經許可持有槍枝之主要組成零件罪，並均侵
    害社會法益；惟其持有扣案改造手槍、具有殺傷力之土造子
    彈暨土造金屬槍管之始點暨其原因均無不同（於94年初之某
    日，因網購而自「單一對象」收受取得），即自客觀以言，
    被告丁○○實係以一個持有行為而同時持有扣案槍枝、子彈
    及土造金屬槍管，並因之觸犯不同法條罪名，為異種想像競
    合犯，應依刑法第五十五條規定，從一較重之未經許可持有
    可發射子彈具有殺傷力之改造手槍罪處斷。又被告丁○○於
    己非法持有槍枝、子彈、槍砲主要零件之期間，雖於95年9
    月、10月間之某日，將扣案之「第一把槍」暨具有殺傷力之
    土造子彈4 顆（其中2 顆業經試謝而已喪失子彈之外觀暨其
    功能）出借予證人張育豪，分別觸犯槍砲彈藥刀械管制條例
    第八條第二項之未經許可出借可發射子彈具有殺傷力之改造
    手槍罪及同條例第十二條第二項之未經許可出借子彈罪，並
    均侵害社會法益；然自客觀以言，被告丁○○既係以一個出
    借行為而同時出借「第一把槍」暨具有殺傷力之土造子彈4
    顆，並因之觸犯不同法條罪名，則其亦屬異種想像競合犯，
    應依刑法第五十五條規定，從一較重之未經許可出借可發射
    子彈具有殺傷力之改造手槍罪處斷。再者，被告丁○○固於
    非法持有槍枝、子彈、槍砲主要零件之期間，將扣案之「第
    一把槍」暨具有殺傷力之土造子彈4 顆（其中2 顆業經試射
    而已喪失子彈之外觀暨其功能）一併出借予證人張育豪，然
    被告丁○○對於「業經出借槍枝、子彈」之持有實未中斷（
    祇以其持有形式，改為與證人張育豪共同持有，並由證人張
    育豪代其現實支配管領出借之槍枝、子彈），是其未經許可
    持有管制槍枝、子彈之低度行為，自應為出借之高度行為所
    吸收，而不另論罪。
  3.被告丁○○出借槍枝、子彈予證人張育豪，而與證人張育豪
    就關此槍枝、子彈之持有行為，互有所謂之犯意聯絡及行為
    分擔，即就關此低度之持有行為，彼2 人均為共同正犯。
  4.起訴書雖漏未論引槍砲彈藥刀械管制條例第八條第二項之未
    經許可出借可發射子彈具有殺傷力之改造手槍罪；然按犯罪
    是否起訴，以起訴書所載事實為準，不以所引法條為唯一依
    據（最高法院64年臺非字第142 號判例意旨參照）。茲起訴
    書之犯罪事實既已敘及「被告出借『第一把槍』予證人張育
    豪」之緣由，則應視為檢察官業就被告關此部分犯行提起公
    訴。據此，本院就被告丁○○出借槍、彈部分併為審理，依
    法當無違誤（另公訴人亦曾於無礙起訴範圍之情況下，當庭
    追加關此槍砲彈藥刀械管制條例第八條第二項之未經許可出
    借可發射子彈具有殺傷力之改造手槍罪，參見本院審判筆錄
    ）。
  (二)如本判決事實欄二所指被告丁○○轉讓甲基安非他命、愷他
    命及販賣愷他命，暨被告戊○○持有甲基安非他命、「MDMA
    」及販賣愷他命等犯罪事實：
  1.按我國原主管成癮性藥品之法令「肅清煙毒條例」及「麻醉
    藥品管理條例」，本係依據聯合國西元1961年「麻醉藥品單
    一公約」訂定，嗣鑑於毒品問題日趨嚴重，新興合成毒品層
    出不窮，遂參照聯合國西元1971年「影響精神物質公約」及
    1988年「禁止非法販運麻醉藥品和精神物質公約」之精神，
    於87年5 月20日，將原「肅清煙毒條例」修正為「毒品危害
    防制條例」（將毒品分為三級列管），再於88年6 月2 日，
    將「麻醉藥品管理條例」修正為「管制藥品管理條例」（將
    管制藥品分為四級列管），繼而於92年7 月9 日，修正「毒
    品危害防制條例」（增列第四級毒品），並自公布後六個月
    施行，以與「管制藥品管理條例」相互稽合。據以此觀，「
    管制藥品管理條例」顯係依「毒品危害防制條例」第二條第
    四項規定而為訂定，其原則性之區別固係：凡合於醫藥及科
    學上使用者，為管制藥品，否則，即屬毒品。此觀毒品危害
    防制條例所明定列管之第三級毒品愷他命，併同屬管制藥品
    管理條例第三條所指之第三級管制藥品（參照行政院衛生署
    95年8 月8 日衛署藥字第0950030765號函釋意旨），即可析
    其梗概。惟其中之第二級毒品安非他命類（包括甲基安非他
    命，及「亞甲基雙氧甲基安非他命，3,4-Methylenedioxy m
    ethamphetamine」，即俗稱之「MDMA」），因屬中樞神經興
    奮劑，具有輕微成癮性，服用後會產生依賴性、耐藥性，並
    引起不安、頭昏、顫抖、亢進性反應、失眠、焦慮、譫妄、
    慢性中毒、精神障礙、類似精神分裂之錯覺、妄想及伴有行
    動與性格異常等副作用，其劑量增大時，甚且可能導至死亡
    ，是其業經行政院衛生署業以75年7 月11日衛署藥字第5976
    27號公告「禁止使用」，而為藥事法（即原「藥物藥商管理
    法」）所明定列管之「禁藥」，依法不得轉讓；茲行政院衛
    生署嗣雖另以79年10月9 日衛署藥字第904142號公告，將第
    二級毒品安非他命類同列為麻醉藥品管理條例（即「管制藥
    品管理條例」之前身）第二條第四款所列管之化學合成麻醉
    藥品管理，然此並無礙於其業經明令公告「禁止使用」而同
    屬藥事法規範之「禁藥」本質，是行為人倘有販賣、供應、
    調劑、運送、寄藏、牙保、轉讓或意圖販賣而陳列第二級毒
    品安非他命類之行為，當亦併有藥事法第八十三條罰責規定
    之適用。合先指明。
  2.查藥事法第八十三條第一項係於93年4 月21日修正公布，同
    年月23日施行，而為毒品危害防制條例之後法。雖毒品之範
    圍尚兼括影響精神物質與其製品、藥事之管理亦非僅止於藥
    品之管理；即毒品本即未必同屬禁藥，禁藥則亦未必同列毒
    品。是「毒品危害防制條例」與「藥事法」二者間，本無必
    然之特別法與普通法關係。然第二級毒品安非他命類既因上
    開原因而同屬公告列管之「毒品」及「禁藥」（參見前揭1.
    ），則除非所轉讓之數量業已達於行政院依毒品危害防制條
    例第八條第六項規定，於93年1 月7 日製訂公布「轉讓持有
    毒品加重其刑之數量標準」，致其依毒品危害防制條例第八
    條第六項規定加重其刑後之法定本刑，尤重於藥事法第八十
    三條第一項之規定，本於藥事法乃後法、重法而應優先於前
    法、輕法（毒品危害防制條例第八條第二項）適用之原則，
    ，此類行為自應逕依藥事法第八十三條第一項之處罰規定論
    科。
  3.核被告丁○○如本判決事實欄二(一)所涉之轉讓第二級毒品甲
    基安非他命，因所涉轉讓數量顯然未達行政院於93年1 月7
    日製訂公布「轉讓持有毒品加重其刑之數量標準」第二條第
    二款「淨重10公克以上」之標準（參見前述），按諸首開說
    明（前揭1.2.），自應逕依藥事法第八十三條第一項之轉讓
    禁藥罪論處；又被告丁○○如本判決事實欄二(三)所涉之第1
    起、第2 起轉讓第三級毒品愷他命，亦因所涉轉讓數量未至
    行政院於93年1 月7 日製訂公布「轉讓持有毒品加重其刑之
    數量標準」第二條第三款「淨重20公克以上」之標準（參見
    前述），而均係觸犯毒品危害防制條例第八條第三項之轉讓
    第三級毒品罪；至被告丁○○如本判決事實欄二(三)所涉之第
    3 起轉讓第三級毒品愷他命，則因其轉讓數量業已超過行政
    院於93年1 月7 日製訂公布「轉讓持有毒品加重其刑之數量
    標準」第二條第三款「淨重20公克以上」之標準（參見前述
    ），是其此部分之所為，則係觸犯毒品危害防制條例第八條
    第三項、第六項之轉讓第三級毒品達行政院公告之一定數量
    罪，而應依法加重其刑（按：毒品危害防制條例第八條第六
    項係「分則加重」，而非總則加重）；另被告丁○○如本判
    決事實欄二(四)所涉之前後2 起販賣第三級毒品愷他命，則均
    係觸犯毒品危害防制條例第四條第三項之販賣第三級毒品罪
    。被告丁○○轉讓第二級毒品甲基安非他命、第三級毒品愷
    他命，暨販賣第三級毒品愷他命前、後，持有第二級毒品甲
    基安非他命、第三級毒品愷他命之低度行為，各應為其轉讓
    、販賣之高度行為所吸收，均不另論罪。
  4.核被告戊○○如本判決事實欄二(一)所涉之持有第二級毒品甲
    基安非他命暨其如本判決事實欄二(二)所涉之持有第二級毒品
    MDMA，均因其各次所涉持有數量均未達行政院於93年1 月7
    日製訂公布「轉讓持有毒品加重其刑之數量標準」第二條第
    二款「淨重10公克以上」之標準，而均觸犯毒品危害防制條
    例第十一條第二項之持有第二級毒品罪；至被告如本判決事
    實欄二(四)2.所涉之販賣第三級毒品愷他命，則係觸犯毒品危
    害防制條例第四條第三項之販賣第三級毒品罪。被告戊○○
    販賣第三級毒品愷他命前後持有第三級毒品愷他命之低度行
    為，亦應為其販賣之高度行為所吸收，不另論罪。
  5.公訴意旨誤被告丁○○如本判決事實欄二(一)所指之轉讓第二
    級毒品甲基安非他命之犯行，應成立毒品危害防制條例第八
    條第二項之轉讓第二級毒品罪云云，尚有未洽（參見前述）
    ，惟其起訴之基本原因事實既屬相同，爰職權變更關此部分
    之起訴法條。
  6.被告丁○○與證人翁佳琪就本判決事實欄二(四)1.所指之販賣
    第三級毒品犯行間；被告丁○○、戊○○就本判決事實欄二
    (四)2.所指之販賣第三級毒品犯行間，皆有犯意之聯絡及行為
    之分擔，均為共同正犯。
  (三)被告丁○○所犯，如本判決事實欄一所涉之槍砲彈藥刀械管
    制條例第八條第二項，未經許可出借可發射子彈具有殺傷力
    之改造手槍罪（參見前揭(一)之說明）；如本判決事實欄二(一)
    所涉之藥事法第八十三條第一項，轉讓禁藥罪；如本判決事
    實欄二(三)之第1 起、第2 起轉讓所涉毒品危害防制條例第八
    條第三項，轉讓第三級毒品罪；如本判決事實欄二(三)之第3
    起轉讓所涉之毒品危害防制條例第八條第三項、第六項，轉
    讓第三級毒品達行政院公告之一定數量罪；如本判決事實欄
    二(四)1.2.所涉之毒品危害防制條例第四條第三項，販賣第三
    級毒品罪，均犯意各別，且自客觀以言，復係出於可分割之
    複數行為，自應予以分論併罰（數罪併罰）。
  (四)被告戊○○如本判決事實欄二(一)(二)所涉之毒品危害防制條例
    第十一條第二項，持有第二級毒品罪；如本判決事實欄二(四)
    2.所涉之毒品危害防制條例第四條第三項，販賣第三級毒品
    罪，亦係犯意各別，且自客觀以言，並係出於可分割之複數
    行為，亦應予以分論併罰（數罪併罰）。
  (五)刑之酌科
    本院審酌被告丁○○非法持有、出借槍枝之行為，對社會治
    安造成之危害；尤以被告丁○○、戊○○販賣愷他命予他人
    施用，及被告丁○○動輒轉讓甲基安非他命、愷他命予他人
    施用，使人沉迷毒癮而無法自拔，輕則戕害身心，重則引發
    各種犯罪，對於社會治安之危害非輕；兼衡量被告戊○○濫
    行持有第二級毒品，所為亦助長交易熱度，暨被告丁○○、
    戊○○之素行、生活狀況、智識程度、犯罪動機、目的、販
    賣及轉讓毒品之次數暨其數量，兼以所得利潤，認公訴人「
    就被告丁○○違反槍砲彈藥刀械管制條例犯行部分，具體求
    處有期徒刑四年；轉讓第二級毒品犯行部分，具體求處有期
    徒刑十月；轉讓第三級毒品犯行部分，各具體求處有期徒刑
    五月；販賣第三級毒品部分，則具體求處有期徒刑七年」、
    「就被告戊○○販賣第三級毒品犯行部分，具體求處有期徒
    刑六年，持有第二級毒品犯行部分，具體求處有期徒刑四月
    」（參見起訴書，本院卷第4 頁至第4 頁背面），固有所本
    ，惟其疏未慮及被告丁○○非法出借槍枝所可能造成、引發
    之社會危害、被告丁○○轉讓甲基安非他命應依藥事法第八
    十三條第一項規定論科、被告丁○○各次轉讓第三級毒品愷
    他命暨被告丁○○、戊○○販賣第三級毒品愷他命等情節之
    輕重、差異，致所具體求處之各該刑度仍失所相當等一切情
    狀，就被告丁○○、戊○○所犯各罪，分別量處如主文所示
    之刑，併分別就被告丁○○所宣告之罰金刑諭知如主文所示
    之易服勞役折算標準；就被告戊○○所宣告之拘役諭知如主
    文所示之易科罰金折算標準。末以，犯罪在96年4 月24日以
    前者，除中華民國九十六年罪犯減刑條例第三條第一項所列
    各罪經宣告死刑、無期徒刑或逾有期徒刑一年六月之刑而應
    不予減刑以外，其經宣告之有期徒刑、拘役或罰金各應依中
    華民國九十六年罪犯減刑條例第二條第一項減其刑期或金額
    二分之一。經查：
  1.本案被告丁○○所涉各起犯行，犯罪時間均在96年4 月24日
    以前；其中(甲)如本判決事實欄一所涉之槍砲彈藥刀械管制條
    例第八條第二項未經許可出借可發射子彈具有殺傷力之改造
    手槍罪，及(乙)如本判決事實欄二(四)1.2.所涉之毒品危害防制
    條例第四條第三項販賣第三級毒品罪，分屬中華民國九十六
    年罪犯減刑條例第三條第一項第四款、第七款所列罪名，尤
    以(甲)(乙)均經本院宣告有期徒刑「逾一年六月」，是其自與旨
    揭減刑要件不符，而無從邀此減刑之寬典，不在得併予適用
    中華民國九十六年罪犯減刑條例第二條第三項規定予以減刑
    之列。至(丙)如本判決事實欄二(一)之藥事法第八十三條第一項
    轉讓禁藥罪，雖同屬中華民國九十六年罪犯減刑條例第三條
    第一項第十二款所列罪名，然則未經本院宣告有期徒刑逾一
    年六月、(丁)如本判決事實欄二(三)所涉之毒品危害防制條例第
    八條第三項轉讓第三級毒品罪（包括應依同條第六項加重其
    刑之部分），則不在中華民國九十六年罪犯減刑條例第三條
    第一項所定不予減刑之列（按：中華民國九十六年罪犯減刑
    條例第三條第一項第七款所列舉者，僅毒品危害防制條例第
    八條第一項、第二項之轉讓第一級、第二級毒品罪，至毒品
    危害防制條例第八條第三項之轉讓第三級毒品罪，則未經併
    予列舉），則關此(丙)(丁)當仍屬「應予減刑」之案件。爰依中
    華民國九十六年罪犯減刑條例第七條、第二條第一項第三款
    規定，就關此(丙)(丁)經宣告之有期徒刑各減其刑期二分之一，
    併參酌法院辦理九十六年減刑案件應行注意事項所揭示意
    旨，於關此部分之判決主文項下同時諭知其宣告刑及減得之
    刑，併依中華民國九十六年罪犯減刑條例第十一條及刑法第
    五十一條第五款，就關此減得之刑與不應減刑之前開(甲)(乙)，
    合併定其應執行刑如主文之所示。
  2.本案被告戊○○所涉各起犯行，犯罪時間亦均在96年4 月24
    日以前；其中(甲)如本判決事實欄二(四)2.所涉之毒品危害防制
    條例第四條第三項販賣第三級毒品罪，因屬中華民國九十六
    年罪犯減刑條例第三條第一項第七款所列罪名，尤以併經本
    院宣告有期徒刑「逾一年六月」，是其自與旨揭減刑要件不
    符，而無從邀此減刑之寬典，不在得併予適用中華民國九十
    六年罪犯減刑條例第二條第三項規定予以減刑之列。至(乙)如
    本判決事實欄二(一)(二)所涉之毒品危害防制條例第十一條第二
    項持有第二級毒品罪，則不在中華民國九十六年罪犯減刑條
    例第三條第一項所定不予減刑之列，是其當仍屬「應予減刑
    」之案件。爰依中華民國九十六年罪犯減刑條例第七條、第
    二條第一項第三款規定，就(乙)經宣告之拘役各減其刑期二分
    之一，併參酌法院辦理九十六年減刑案件應行注意事項所
    揭示意旨，於關此部分之判決主文項下同時諭知其宣告刑及
    減得之刑，併依中華民國九十六年罪犯減刑條例第十條第一
    項及刑法第五十一條第六款，就關此部分所減得之刑，合併
    定其應執行刑如主文之所示。
  (六)沒收
  1.本案相關毒品、槍枝、子彈及槍砲零組件之沒收：
    按毒品危害防制條例第二條第二項規定，毒品依其成癮性、
    濫用性及對社會危害性分為四級，並就製造、運輸、販賣、
    意圖販賣而持有、以非法方法使人施用、引誘他人施用及轉
    讓不同品項之毒品等行為，分別定其處罰。至施用或持有第
    三、四級毒品，因其可罰性較低，故未設處罰之規定，僅就
    施用及持有第一、二級毒品科以刑罰。惟鑑於第三、四級毒
    品均係管製藥品，特於同條例第十一條之一明定無正當理由
    ，不得擅自持有；第十八條第一項後段復規定查獲之第三、
    四級毒品，無正當理由而擅自持有者，沒入銷燬之。從而，
    依同條例第十八條第一項後段應沒入銷燬之毒品，專指查獲
    施用、持有第三、四級毒品而言；倘係查獲製造、運輸、販
    賣、意圖販賣而持有、以非法方法使人施用、引誘他人施用
    或轉讓第三、四級毒品，既屬同條例相關法條明文規定處罰
    之犯罪行為，即非該條項應依行政程式沒入銷燬之範圍。又
    同條例第十九條第一項所定「供犯罪所用或因犯罪所得之物
    」，係指犯第四條至第九條、第十二條、第十三條或第十四
    條第一項、第二項之罪所用或所得之物，不包括毒品本身在
    內，是尚不得援用此項規定為第三、四級毒品之沒收依據。
    以犯第四條第三項販賣第三級毒品罪為例，第三級毒品本身
    為其販賣之標的，非屬供「販賣第三級毒品所用之物」；必
    係遂行販賣該毒品使用之物，始屬「供犯罪（犯第四條第三
    項之販賣第三級毒品罪）所用之物」，其理至明。再者，同
    條例對於查獲之製造、運輸、販賣、意圖販賣而持有、以非
    法方法使人施用、引誘他人施用及轉讓第三、四級毒品之沒
    收，並無特別規定，如其行為已構成犯罪，則該毒品即屬不
    受法律保護之違禁物，應回歸刑法之適用，依刑法第三十八
    條第一項第一款之規定沒收之（最高法院95年度臺上字第91
    1 號、95年度臺上字第5252號判決意旨參照）。次按刑罰法
    令關於沒收之規定，有採職權沒收主義與義務沒收主義。職
    權沒收，指法院就屬於被告所有，並供犯罪所用或因犯罪所
    得之物，仍得本於職權為斟酌沒收與否之宣告，例如刑法第
    三十八條第一項第二款、第三款、第三項前段等屬之。義務
    沒收，又可分為絕對義務沒收與相對義務沒收二者。前者指
    凡法條規定「不問屬於犯人與否，沒收之」者屬之，法院就
    此等之物，無審酌餘地，除已證明毀滅外，不問屬於犯人與
    否或有無查扣，均應沒收之，例如刑法第三十八條第一項第
    一款、第二百條、第二百零五條、第二百零九條、第二百十
    九條、第二百六十六條第二項、毒品危害防制條例第十八條
    第一項前段等屬之；後者，供犯罪所用或因犯罪所得，且以
    屬於被告所有者為限，始應予以沒收，例如毒品危害防制條
    例第十九條第一項前段、肅清煙毒條例第十三條第一項者是
    （最高法院89年度臺上字第5605號、93年度臺上字第2751號
    判決意旨參照）。末按共同正犯因相互利用他方之行為，以
    遂行其犯意之實現，本於責任共同之原則，雖其他共同正犯
    所有供犯罪所用之物，亦應於其本身所處之主刑之後，併為
    沒收之諭知。經查：
  (1)如本判決事實欄一所指被告丁○○違反槍砲彈藥刀械管制條
    例之部分：
  本案員警於95年10月19日下午5 時，在基隆市○○街3 巷29
    號證人張育豪住處搜索查扣之仿FN廠半自動手槍製造，換裝
    土造金屬槍管、抓子鉤而可擊發子彈具有殺傷力之改造手槍
    （含彈匣1 個，槍枝管制編號：0000000000號）1 把（即「
    第一把槍」）暨未經試試而仍具殺傷力、直徑8mm 之土造子
    彈2 顆；又於95年12月22日中午12時，在新竹縣新竹市○○○街116 號203 室被告丁○○住處搜索查扣之仿FN廠半自動
    手槍製造，換裝土造金屬槍管而可擊發子彈具有殺傷力之改
    造手槍（含彈匣1 個，槍枝管制編號：0000000000）1 把（
    即「第二把槍）及槍砲主要組成零件土造金屬槍管1 支，均
    為法律上禁止持有之違禁物；雖員警在基隆市○○街3 巷29
    號證人張育豪住處搜索查扣之「第一把槍」暨未經試射而仍
    具殺傷力、直徑8mm 之土造子彈2 顆，業經本院於證人張育
    豪所涉之95年度訴字第986 號另案宣告沒收，然被告丁○○
    出借上開槍枝、子彈予證人張育豪，迄員警依法查獲扣案時
    止，其對業經出借槍枝、子彈之持有行為既未中斷（祇以其
    持有形式，改為證人張育豪代其現實管領），被告丁○○並
    應就此低度之持有行為，與證人張育豪同負正同共犯之刑事
    責任，此均經本院論述如前，亦即，被告丁○○及證人張育
    豪就關此出借槍枝、子彈顯係基於共同犯罪（共同持有）之
    意思而參與本件較為低度之持有犯行，本於責任共同原則，
    被告丁○○及證人張育豪仍應就關此部分之槍枝、子彈連帶
    負其沒收責任。爰依刑法第三十八條第一項第一款規定，就
    「扣案之仿FN廠半自動手槍製造之改造手槍2 枝（各含彈匣
    1 個，槍枝管制編號分別為：0000000000、0000000000）、
    直徑八釐米且具有殺傷力之土造子彈2 顆、土造金屬槍管1
    支」宣告沒收如主文之所示。
  至被告丁○○出借予證人張育豪之子彈2 顆，既因試射而喪
    失其子彈外形暨其功能，是於本案宣判之時，關此扣案證物
    當已非法律上禁止持有之違禁物；又員警於95年12月22日中
    午12時，在新竹縣新竹市○○○街116 號203 室被告丁○○
    住處搜索而併予查扣之直徑8mm 且不具殺傷力之土造子彈2
    顆（參見前揭內政部警政署刑事警察局96年2 月12日刑鑑字
    第0960017715號槍彈鑑定書、96年度偵字第1073號偵查卷第
    39-42 頁）、信號彈6 顆，既非法律上所禁止持有之違禁物
    ，亦非被告供本案犯罪之所用，爰均不併予宣告沒收，特此
    指明。
  (2)如本判決事實欄二所指被告丁○○轉讓安非他命、愷他命及
    販賣愷他命，暨被告戊○○持有安非他命、「MDMA」及販賣
    愷他命之部分：
  被告丁○○部分
  (甲)扣案之甲基安非他命1 包（驗餘後毛重4.598 公克；轉讓禁
    藥）、愷他命4 包（驗餘後毛重合計24.112公克），雖分別
    因被告丁○○如本判決事實欄二(一)所載之無償轉讓（甲基安
    非他命）及如本判決事實欄二(三)所載之第3 起無償轉讓（愷
    他命），致移轉所有權而歸於被告戊○○所有，嗣並為警於
    95年12月22日下午2 時45分，在臺北市○○路296 巷15號之
    被告戊○○住處搜索查獲，然其既係被告丁○○實施如本判
    決事實欄二(一)所載之轉讓禁藥犯罪暨實施如本判決事實欄二
    (三)所載之第3 起轉讓第三級毒品犯罪之所用，尤以其「違禁
    物」性質亦不因上開所有權之移轉而生歧異，則不問是否業
    於被告戊○○所犯各罪項下併為諭知沒收或沒收銷燬，均應
    本諸前揭「絕對義務沒收」之宣告原則（參見前述），於被
    告丁○○所涉轉讓禁藥及轉讓第三級毒品（第3 起轉讓）之
    各罪項下，併為沒收銷燬或沒收之宣告。亦即，扣案之甲基
    安非他命1 包（驗餘後毛重4.598 公克；轉讓禁藥）及愷他
    命4 包（驗餘後毛重合計24.112公克），既分屬被告丁○○
    如本判決事實欄二(一)所載之轉讓禁藥犯罪，及其如本判決事
    實欄二(三)所載之第3 起轉讓第三級毒品犯罪之所用，不問屬
    於犯人與否，均應依毒品危害防制條例第十八條第一項前段
    規定，就扣案之安非他命1 包（驗餘後毛重4.598 公克）併
    同無從析離之分裝袋1 只，在被告丁○○如本判決事實欄二
    (一)所載之轉讓禁藥犯罪項下併為沒收銷燬之宣告（本件送請
    鑑驗而已告消耗費失之部分，參諸前揭「絕對義務沒收」之
    宣告原則，當毋庸贅為沒收銷燬之宣告）；暨依刑法第三十
    八條第一項第一款規定，就扣案之愷他命4 包（驗餘後毛重
    合計24.112公克）併同無從析離之分裝袋4 只，在被告丁○○如本判決事實欄二(三)所載之第3 起轉讓第三級毒品犯罪項
    下宣告沒收（本件送請鑑驗而已告消耗費失或業經戊○○施
    用告罄之部分，本此同旨，均不贅予宣告沒收）。
  (乙)至被告丁○○如本判決事實欄二(三)所示之第1 起、第2 起轉
    讓毒品犯罪及如本判決事實欄二(四)所示之販賣毒品（愷他命
    ）犯罪，所涉第三級毒品愷他命或業經戊○○施用告罄，或
    業經丙○○施用告罄，而均已費失，參諸首開「絕對義務沒
    收」之宣告原則（參見前述），本院自亦毋需再就關此業已
    費失之違禁物宣告沒收。再者，員警固曾於95年12月22日中
    午12時，在新竹縣新竹市○○○街116 號203 室之被告丁○○住處查扣第二級毒品安非他命、大麻、MDMA、愷他命等物
    ，惟關此扣案證物尚與本案核無關聯，要非被告供本案犯罪
    之所用，是本院當亦核無隨案併予宣告沒收或沒收銷燬之法
    律依據。為免疑異（參見起訴書，本院卷第4 頁背面），爰
    併予指明。
  被告戊○○部分
  (甲)員警於95年12月22日下午2 時45分，在臺北市○○路296 巷
    15號被告戊○○住處搜索查扣之甲基安非他命1 包（驗餘後
    毛重4.598 公克）、愷他命4 包（驗餘後毛重合計24.112公
    克），固業經本院於被告丁○○如本判決事實欄二(一)所載之
    轉讓禁藥犯罪項下，暨如本判決事實欄二(三)所載之第3 起轉
    讓第三級毒品犯罪項下，分別為沒收銷燬或沒收之諭知在案
    （參見前揭(甲)），惟上開甲基安非他命1 包（驗餘後毛重
    4.598 公克），既併係被告戊○○實施如本判決事實欄二(一)
    所載之持有第二級毒品犯罪之所用，且為毒品危害防制條例
    所明定列管而禁止持有之「違禁物」，參諸首開說明，仍應
    依毒品危害防制條例第十八條第一項前段規定，就扣案之甲
    基安非他命1 包（驗餘後毛重4.598 公克）併同無從析離之
    分裝袋1 只，於被告戊○○所涉持有第二級毒品（安非他命
    ）之罪名項下，併為沒收銷燬之宣告（本件送請鑑驗而已告
    消耗費失之部分，亦不再贅予為沒收銷燬之宣告）。至被告
    戊○○雖因被告丁○○如本判決事實欄二(三)所載之第3 起轉
    讓第三級毒品犯罪致持有上開愷他命4 包（驗餘後毛重合計
    24.112公克），然因單純持有、施用第三級毒品尚非刑事犯
    罪，是關此物品即無另於被告戊○○所犯各罪項下併予宣告
    沒收之餘地。為免疑異，爰併予指明。
  (乙)扣案之第二級毒品亞甲基雙氧甲基安非他命（即俗稱之「MD
    MA」）10顆，為被告戊○○實施如本判決事實欄二(二)所載之
    持有第二級毒品犯罪之所用，且亦同屬毒品危害防制條例所
    明定列管而禁止持有之「違禁物」，除因送請鑑驗而已告消
    耗費失之1 顆，其驗餘9 顆均應依毒品危害防制條例第十八
    條第一項前段規定，宣告沒收併銷燬之。
  (丙)至被告戊○○如本判決事實欄二(四)2.所示之販賣毒品（愷他
    命）犯罪，所涉第三級毒品均經丙○○施用告罄，而均告費
    失，參諸首開「絕對義務沒收」之宣告原則（參見前述），
    爰不再就關此業已費失之違禁物宣告沒收。
  2.本案販賣毒品（愷他命）利得之沒收：
    按犯毒品危害防制條例第四條至第九條、第十二條、第十三
    條或第十四條第一項、第二項之罪者，其供犯罪所用或因犯
    罪所得之財物均沒收之，如全部或一部不能沒收時，追徵其
    價額或以其財產抵償之，毒品危害防制條例第十九條第一項
    定有明文；且參酌前揭1.之說明，本條當屬相對義務沒收之
    規定，是其自有刑法第三十八條第一項第三款、第三項前段
    規定之適用，即以屬犯人所有者，方得宣告沒收。再者，毒
    品危害防制條例第十九條第一項既採義務沒收主義（相對義
    務沒收），則其犯罪所得之對價，不問其中成本若干，利潤
    多少，均應全部諭知沒收，尤以本條所稱「追徵其價額」者
    ，亦必限於所沒收之物為金錢以外之其他財物而無法沒收時
    ，始有追徵其價額之可言，俾使其繳納與原物相當之價額，
    惟倘所得財物為金錢而無法沒收時，當應以其財產抵償，而
    不生追徵價額之問題（蓋倘犯罪所得之金錢為新臺幣時，因
    其本身即為我國現行貨幣價值之表示，是自不發生追徵其價
    額之問題）。又共同正犯因相互利用他方之行為，以遂行其
    犯意之實現，本於責任共同之原則，雖其他共同正犯所有供
    犯罪所用之物，亦應於其本身所處之主刑之後，併為沒收之
    諭知。查：
  被告丁○○如本判決事實欄二(四)1.所示，與翁佳琪共同販賣
    毒品（愷他命）之所得為現金30,000元，此均經本院認定如
    前；雖關此利得業經本院於翁佳琪所涉96年度訴字第281 號
    另案宣告沒收，然被告及翁佳琪既係基於共同犯罪之意思（
    共同販賣第三級毒品愷他命）而參與本件犯行，本於如前所
    述之責任共同原則，被告及翁佳琪仍應就關此部分利得連帶
    負其沒收責任，爰依法宣告沒收，如全部或一部不能沒收時
    ，以其財產抵償之。
  被告丁○○、戊○○如本判決事實欄二(四)2.所示，共同販賣
    毒品（愷他命）之所得則為現金3,600 元，此亦經本院認定
    在前；本於如前所述之責任共同原則，被告丁○○、戊○○
    亦應就關此部分之利得連帶負其沒收責任，爰本此同旨，分
    別於被告丁○○、戊○○如本判決事實欄二(四)2.所示販賣毒
    品犯罪項下宣告沒收，如全部或一部不能沒收時，以其財產
    抵償之。
據上論斷，應依刑事訴訟法第二百九十九條第一項前段、第三百
條，槍砲彈藥刀械管制條例第八條第二項、第四項、第十二條第
二項、第四項、第十三條第四項，藥事法第八十三條第一項，毒
品危害防制條例第四條第三項、第八條第三項、第六項、第十一
條第二項、第十八條第一項前段、第十九條第一項，刑法第十一
條、第二十八條、第五十五條、第四十二條第三項、第四十一條
第一項前段、第五十一條第五款、第六款、第三十八條第一項第
一款，中華民國九十六年罪犯減刑條例第二條第一項第三款、第
七條、第十條第一項、第十一條，判決如主文。
本案經檢察官甲○○到庭執行職務。
中　　華　　民　　國　　96　　年　　7 　　月　　31　　日
                  刑事第二庭審判長法  官  王福康
                                  法  官  齊  潔
                                  法  官  王慧惠
以上正本證明與原本無異。
如不服本判決應於收受本判決後10日內向本院提出上訴書狀，其
未敘述上訴理由者，並得於提起上訴後10日內向本院補提理由書
狀（均須按他造當事人之人數附繕本）「切勿逕送上級法院」。
中　　華　　民　　國　　96　　年　　7 　　月　　31　　日
                                  書記官  王一芳
附錄論罪法條：
槍砲彈藥刀械管制條例第8條第2項、第4項
未經許可，轉讓、出租或出借前項所列槍枝者，處 5 年以上有期
徒刑，併科新臺幣 1 千萬元以下罰金。
未經許可，持有、寄藏或意圖販賣而陳列第 1 項所列槍枝者，處
 3年以上10年以下有期徒刑，併科新臺幣700萬元以下罰金。
槍砲彈藥刀械管制條例第12條第2項、第4項
未經許可，轉讓、出租或出借子彈者，處 6 月以上 5 年以下有
期徒刑，併科新台幣 300 萬元以下罰金。
未經許可，持有、寄藏或意圖販賣而陳列子彈者，處 5 年以下有
期徒刑，併科新台幣 300 萬元以下罰金。
槍砲彈藥刀械管制條例第13條第4項
未經許可，持有、寄藏或意圖販賣而陳列第一項所列零件者，處
六月以上五年以下有期徒刑，併科新台幣三百萬元以下罰金。
藥事法第83條第1項
明知為偽藥或禁藥，而販賣、供應、調劑、運送、寄藏、牙保、
轉讓或意圖販賣而陳列者，處7年以下有期徒刑，得併科新臺幣5
百萬元以下罰金。
毒品危害防制條例第4條第3項
製造、運輸、販賣第三級毒品者，處 5 年以上有期徒刑，得併科
新臺幣 5 百萬元以下罰金。
毒品危害防制條例第8條第3項、第6項
轉讓第三級毒品者，處 3 年以下有期徒刑，得併科新臺幣 30 萬
元以下罰金。
轉讓毒品達一定數量者，加重其刑至二分之一，其標準由行政院
定之。
毒品危害防制條例第11條第2項
持有第二級毒品者，處 2 年以下有期徒刑、拘役或新臺幣 3 萬
元以下罰金。
